【裁判字號】    99,上訴,1832
【裁判日期】    991227
【裁判案由】    擄人勒贖等
【裁判全文】
臺灣高等法院臺中分院刑事判決        99年度上訴字第1832號
上  訴  人
即  被  告  曾榮麟
選任辯護人  陳沆河  律師
            劉錫熙  律師
上  訴  人
即  被  告  林宏昌
            林錫鴻
            邱寧鴻
上三人共同
選任辯護人  郭隆偉  律師
上  訴  人
即  被  告  李忠諭
                    弄2號
                    （
選任辯護人  張淑琪  律師
上  訴  人
即  被  告  張志豪
                    （另案在臺灣臺中監獄臺中分監執行中）
選任辯護人  張右人  律師
上列上訴人因擄人勒贖案件，不服臺灣臺中地方法院98年度重訴
字第4270號中華民國99年7月21日第一審判決（起訴案號：臺灣
臺中地方法院檢察署98年度偵字第20638、20791、22918、26122
號、98年度偵緝字第2277、2278號），提起上訴，本院判決如下
：
    主  文
上訴駁回。
    犯罪事實
一、曾榮麟（綽號「阿瘦」、「瘦仔」、「小隻」，其就原審法
    院有關非法寄藏槍、彈罪、剝奪他人行動自由及傷害致人於
    死罪之判決提出上訴之部分，另由本院以99年度上訴字第18
    33號判決）前於民國86年11月14日，因肅清煙毒條例及麻醉
    藥品管理條例等案件，由臺灣雲林地方法院以86年度訴字第
    495號案件分別判處有期徒刑3年2月、6月，應執行有期徒刑
    3年6月，經上訴後，於87年3月2日由臺灣高等法院臺南分院
    以87年度上訴字第37號駁回上訴確定，入監執行後，於92年
    7月14日假釋付保護管束，並因上開保護管束期間已於94年2
    月8日屆滿未經撤銷而視為執行完畢。林宏昌（綽號「牛屎
    」）前於93年12月3日，因違反槍砲彈藥刀械管制條例案件
    ，經臺灣宜蘭地方法院以93年度訴字第278號判處有期徒刑1
    年，併科罰金新臺幣（下同）30000元（得易服勞役）確定
    ，上開有期徒刑1年之刑期經入監執行後，業於95年5月25日
    縮刑期滿執行完畢。張志豪（綽號「阿豪」）前於97年8月
    14日，因重利案件共6罪，經臺灣基隆地方法院基隆簡易庭
    以97年度基簡字第728號，分別各判處有期徒刑2月（均得易
    科罰金），應執行有期徒刑6月（得易科罰金）確定，已於
    97年12月22日易科罰金執行完畢。
二、緣林建華（綽號「阿華」，所為妨害自由犯行，已由原審法
    院以98年度重訴字第4270號判處有期徒刑1年確定）因介紹
    林錫鴻（綽號「屎勇」）向陳齊陽（綽號「OK」）購買毒品
    ，因林錫鴻積欠6萬元而生有債務糾紛，陳齊陽便委託其胞
    弟陳澤源出面代為催討林錫鴻積欠之6萬元債務，因林錫鴻
    不肯清償上開債務且態度強硬，陳澤源乃轉而向介紹買賣毒
    品之林建華索討，並另委託其友人李忠諭出面向林建華收取
    6萬元債務。李忠諭於98年7月1日14時30分許，偕同另名不
    詳姓名之成年男子，共乘不詳車號之自用小客車，前往林建
    華任職位在宜蘭縣羅東鎮羅東高中旁之「住商不動產」公司
    ，欲找林建華處理該筆債務。因林建華認為該筆債務與其無
    關，故聯絡林錫鴻前來處理，林錫鴻輾轉聯絡林宏昌、張志
    豪、曾榮麟、邱寧鴻前來助勢，由林宏昌駕駛車號8121-FY
    號休旅車搭載林錫鴻、張志豪，邱寧鴻駕駛車號0228-DC號
    自用小客車搭載曾榮麟前至「住商不動產」會合。林錫鴻等
    人到達「住商不動產」後意外得知李忠諭本與邱寧鴻認識，
    因林錫鴻、林宏昌、曾榮麟、邱寧鴻、張志豪本有意強擄陳
    澤源以勒取贖款，遂邀同李忠諭一同參與。經李忠諭同意後
    ，林錫鴻、林宏昌、曾榮麟、邱寧鴻、張志豪、李忠諭，明
    知陳澤源並無積欠渠等任何債務，竟共同基於意圖勒贖而擄
    人之犯意聯絡，並夥同具有剝奪他人行動自由犯意聯絡之林
    建華（林建華僅知林錫鴻等人計劃強押陳澤源，並無積極證
    據證明其明知林錫鴻等人有勒取贖款之犯意，而有擄人勒贖
    之犯意聯絡及行為分擔），由林宏昌駕駛車號8121-FY號休
    旅車搭載林錫鴻、張志豪、林建華、李忠諭；邱寧鴻駕駛車
    號0228-DC號自用小客車搭載曾榮麟，準備誘出陳澤源而強
    押之，與李忠諭同車前往「住商不動產」之該不詳姓名成年
    男子則自行駕駛上開車輛離去。渠等先由李忠諭於車上撥打
    電話給陳澤源，計劃向陳澤源訛稱已取得林建華償還之款項
    ，並與陳澤源相約見面而強押之，因陳澤源並未接聽電話，
    渠等乃前往宜蘭縣五結鄉○○路附近邱寧鴻承租之某透天厝
    暫時歇息，並由林錫鴻、林宏昌、曾榮麟、邱寧鴻、張志豪
    、李忠諭在林建華不知情的情況下，進行擄人勒贖之細部計
    畫，並約定取得贖款後將贖款攜至此處。嗣陳澤源發現李忠
    諭的來電顯示而回覆電話給李忠諭之際，李忠諭即向陳澤源
    佯稱已取得林建華償還之款項，陳澤源即與李忠諭相約於同
    日20時許，在宜蘭縣壯圍鄉壯圍分駐所附近之7-11便利商店
    前碰面，以此方式誘騙陳澤源前往赴約。渠等遂由林宏昌駕
    駛車號8121-FY號休旅車搭載林錫鴻、李忠諭；張志豪駕駛
    該不詳車號自用小客車攤載林建華；邱寧鴻駕駛車號0228-D
    C號自用小客車搭載曾榮麟（曾榮麟於邱寧鴻車內，係以其
    所有電話號碼0000000000號行動電話，與林宏昌所有電話號
    碼0000000000號行動電話保持聯繫及掌握狀況），一起前往
    壯圍分駐所附近之7-11便利商店與陳澤源碰面。渠等到達東
    港路7-11便利商店後，因顧忌曾榮麟為通緝犯身分，遂由邱
    寧鴻將車號0228-DC號自用小客車，停在壯圍分駐所附近之
    7-11便利商店停車場外面，與曾榮麟一起在該址等候，林宏
    昌、林錫鴻、李忠諭、張志豪、林建華則共乘上開2車，至
    東港路7-11便利商店停車場與陳澤源碰面。同日20時許，渠
    等抵達該址見陳澤源已在壯圍分駐所附近之7-11便利商店停
    車場等候，林宏昌、林錫鴻、張志豪、林建華、李忠諭旋即
    下車，先由李忠諭佯裝與陳澤源碰面，再由站在李忠諭後面
    之張志豪動手毆打陳澤源，將陳澤源強押至車號8121-FY號
    休旅車上，並以頭套套住陳澤源的頭部，以塑膠繩綁住陳澤
    源的雙手，渠等再坐回原先乘坐之車輛離開壯圍分駐所附近
    之7-11便利商店，邱寧鴻亦與曾榮麟共乘車號0228-DC號自
    用小客車尾隨離開，而共同將陳澤源帶至宜蘭縣蘇澳鎮○○
    路上之某民宅內（起訴書誤載為空屋，下稱「第1處民宅」
    ），期間先由張志豪將林建華放在該民宅附近之某7-11便利
    商店購買飲料，其他人則陸續進入該民宅內，由張志豪動手
    毆打陳澤源（以上傷害部分，均未據陳澤源提出告訴），要
    求陳澤源以1000萬元作為贖款以換取自由，經陳澤源討價還
    價後，以250萬元贖款達成共識（林建華在購買飲料後始進
    入該民宅，並未參與上開勒取贖款的過程）。嗣林宏昌即駕
    駛車號8121-FY號休旅車，與林錫鴻、林宏昌及李忠諭於同
    日23時許，將陳澤源押往宜蘭縣宜蘭市「玫瑰園汽車旅館」
    附近某民宅內（起訴書誤載為空屋，下稱「第2處民宅」）
    藏匿。張志豪駕駛原車搭載林建華到達該民宅前，林宏昌即
    要求張志豪搭載林建華返回住商不動產，讓林建華牽取機車
    返家，李忠諭則因不詳原因與張志豪、林建華同車前往，張
    志豪搭載林建華至住商不動產後，讓林建華下車離去（林建
    華至此脫離犯罪行為），李忠諭則繼續搭乘張志豪的車輛返
    回第2處民宅。邱寧鴻則在離開第1處民宅時，即駕駛車號
    0228-DC號自用小客車搭載曾榮麟先行返家休息，而未一同
    前往第2處民宅，惟仍透過曾榮麟上開行動電話與林宏昌上
    開行動電話保持聯繫及掌握狀況。林宏昌等人在第2處民宅
    繼續要求陳澤源聯絡交付贖金，陳澤源因行動遭受控制，不
    得已遂撥打電話與其女友林艷，請林艷幫忙籌取贖款。俟翌
    日即98年7月2日中午，林艷與陳澤源之姪女陳俐叡表示，經
    多方籌措金錢及以30萬元典當車號3333-TW號賓士車後，亦
    僅能湊足200萬元，林宏昌等人勉為同意後，便指定林艷及
    陳俐叡前往宜蘭縣省道臺2線之葛瑪蘭橋南端交付贖款。林
    宏昌旋駕駛車號8121-FY號休旅車搭載林錫鴻，暗中跟在林
    艷及陳俐叡駕駛之車號2027-TN號自小客車後面監視，並以
    電話通知邱寧鴻駕駛車號0228-DC號自用小客車搭載曾榮麟
    到葛瑪蘭橋下，等候收取以丟包方式自橋上丟下的贖款，另
    由張志豪、李忠諭則在第2處民宅負責看守陳澤源（期間尚
    有另名不詳姓名成年男子在場，惟無積極證據證明該名男子
    有犯意聯絡及行為分擔），嗣並由張志豪駕駛該不詳車號自
    用小客車搭載李忠諭，將陳澤源載往宜蘭縣宜蘭市區繞行（
    車內亦有該名男子同車）。同日中午12時許，林艷、陳俐叡
    抵達葛瑪蘭橋，林宏昌、林錫鴻要求林艷、陳俐叡將200萬
    元之贖款往橋下丟包，因林艷要求先將陳澤源釋放始願意交
    付贖款，林宏昌遂讓陳澤源在張志豪車上，以陳澤源使用之
    電話號碼0000000000號行動電話，與陳俐叡使用之電話號碼
    0000000000號行動電話聯絡，由陳澤源於電話中向林艷表示
    先行交付贖款，否則對方將會翻臉等語，林艷、陳俐叡為顧
    及陳澤源性命安全而迫於無奈，遂依指示由陳俐叡將200萬
    元之贖款丟包至橋下，橋下之邱寧鴻、曾榮麟取得贖款後，
    即由曾榮麟以電話號碼0000000000號行動電話，撥打林宏昌
    使用之電話號碼0000000000號行動電話，告知林宏昌已取得
    贖款，請林宏昌轉告張志豪可以釋放陳澤源，經林宏昌轉知
    張志豪後，陳澤源始於宜蘭縣宜蘭市區獲得釋放。事後，曾
    榮麟、邱寧鴻將贖金200萬元攜往渠等事先計畫之地點，即
    邱寧鴻承租位於宜蘭縣五結鄉○○路之透天厝，將贖款交給
    林錫鴻、林宏昌，林錫鴻、林宏昌當場朋分22萬元給曾榮麟
    、邱寧鴻作為報酬，並由林宏昌前往張志豪住處，將22萬元
    交給張志豪，餘款則由林錫鴻、林宏昌朋分。
三、嗣因內政部警政署刑事警察局中部打擊犯罪中心調查曾榮麟
    另涉犯之槍砲彈藥刀械管制條例等案件（由本院另以99年度
    上訴字第1833號審理判決），向原審法院聲請對曾榮麟持用
    之電話號碼0000000000號行動電話進行通訊監察，發現曾榮
    麟上開行動電話與林宏昌持用之電話號碼0000000000號行動
    電話，有疑以擄人勒贖之犯行，及宜蘭縣警察局刑事警察大
    隊大隊長辦公室接獲匿名檢舉函檢舉相同案情，經警方派員
    前往宜蘭縣五結鄉○○路○段1號「永信當舖」查證，發現林
    艷及陳俐叡典當車號3333-TW號賓士車之紀錄，再循線訪談
    陳俐叡、林艷，得知陳澤源遭擄人勒贖之經過，經比對通聯
    紀錄循線查知曾榮麟、林宏昌、林建華、林錫鴻、李忠諭、
    張志豪、邱寧鴻犯案，經警方持臺灣宜蘭地方法院核發之搜
    索票，至宜蘭縣五結鄉○○○路35號執行搜索，當場查扣曾
    榮麟所有供上開犯罪所用之Sony Ericsson牌行動電話1支（
    序號000000000000000號，含電話號碼0000000000號SIM卡1
    張）；至宜蘭縣五結鄉○○路○段184巷3號執行搜索，當場
    查扣林宏昌所有供上開犯罪所用之Sony Ericsson牌行動電
    話壹支序號000000000000000號，含電話號碼0000000000號
    SIM卡1張），因而查悉上情。
四、案經內政部警政署刑事警察局報請臺灣臺中地方法院檢察署
    檢察官偵查起訴。
    理  由
一、證據能力部分：
（一）被告以外之人，於審判外之言詞或書面陳述，除法律有規
      定者外，不得作為證據。刑事訴訟法第159條第1項定有明
      文。被告以外之人於審判外之言詞或書面陳述，即所謂傳
      聞證據。由於傳聞證據有悖法院直接審理及言詞審理之精
      神，妨礙當事人之反對詰問權，影響程序正義之實現，除
      法律有規定者（例如同法第159條第2項、同法第159條之1
      至之5、同法第206條等）外，原則上不具證據能力。至傳
      聞證據之內容，包括風聞傳說、毫無根據之蜚短流長之傳
      聞事實（最高法院22年度上字第2842號判例意旨參考）；
      輾轉聞自親自經歷者之體驗事實而作成之調查報告（最高
      法院29年度上字第2641號判例意旨參考）；及證人未親自
      到庭，僅以書面代到庭陳述（最高法院70年度台上字第38
      64號判例意旨參考）等情形在內。被告張志豪、李忠諭及
      其辯護人，否認被害人陳澤源「自訴狀」之證據能力；被
      告張志豪及其辯護人否認林建華、林艷、陳俐叡於警詢時
      之陳述；被告李忠諭及其辯護人否認林建華、張志豪、曾
      榮麟、林宏昌、林錫鴻於警詢及於偵查中未經具結之陳述
      ，而上開部分確屬被告以外之人，於審判外之言詞或書面
      陳述，且無例外得作為證據之情形，揆諸上開說明，自無
      證據能力。
（二）按被告以外之人於審判外之陳述，雖不符刑事訴訟法第15
      9條之1至之4等4條之規定，而經當事人於審判程序同意作
      為證據，法院審酌該言詞陳述或書面陳述作成時之情況，
      認為適當者，亦得為證據；當事人、代理人或辯護人於法
      院調查證據時，知有刑事訴訟法第159條第1項不得為證據
      之情形，而未於言詞辯論終結前聲明異議者，視為有前項
      之同意，同法第159條之5定有明文。立法意旨在於傳聞證
      據未經當事人之反對詰問予以核實，原則上先予排除。惟
      若當事人已放棄反對詰問權，於審判程序中表明同意該等
      傳聞證據可作為證據；或於言詞辯論終結前未聲明異議，
      基於尊重當事人對傳聞證據之處分權，及證據資料愈豐富
      ，愈有助於真實發見之理念，且強化言詞辯論主義，使訴
      訟程序得以順暢進行，上開傳聞證據亦均具有證據能力。
      本案所引用之供述證據，其性質屬於被告以外之人於審判
      外的陳述，而為傳聞證據，且查無符合刑事訴訟法第159
      條之1至之4等前4條之情形者，原雖無證據能力，然上開
      供述證據內容，業經本院審理時予以提示並告以要旨，且
      經檢察官、被告及辯護人表示意見。當事人及辯護人均已
      知上述供述證據乃傳聞證據，且均同意作為證據，或未於
      言詞辯論終結前聲明異議，視為同意作為證據，本院審酌
      上開供述證據作成時，並無人情施壓或干擾，亦無不當取
      供之情形，認為以之作為本案之證據亦屬適當，而有證據
      能力。
（三）按被告以外之人於偵查中向檢察官所為陳述，除顯有不可
      信之情況者外，得為證據，同法第159條之1第2項定有明
      文。偵查中對被告以外之人所為之偵查筆錄，或被告以外
      之人向檢察官所提之書面陳述，性質上均屬傳聞證據。惟
      現階段刑事訴訟法規定檢察官代表國家偵查犯罪、實施公
      訴，依法其有訊問被告、證人及鑑定人之權，證人、鑑定
      人依法應具結時即須具結，而實務運作時，檢察官偵查中
      向被告以外之人所取得之陳述，原則上均能遵守法律規定
      ，不致違法取供，其可信度極高，職是，被告以外之人依
      法於偵查中所為之證述，除反對該項供述得具有證據能力
      之一方，已釋明「顯有不可信之情況」之理由，且於審判
      中已主張詰問該被告以外之人，而未獲詰問的機會外，不
      宜以該證人未能於審判中接受他造之反對詰問為由，即遽
      指該證人於偵查中之陳述不具證據能力。本案引用之證人
      於檢察官偵查時以證人身分依法具結之證詞，渠等均未曾
      提及檢察官在偵查時有不法取供之情形。被告及其辯護人
      在本院審理時已獲詰問上開證人或未主張詰問上開證人，
      且未據其釋明上開供述有何顯不可信之情況，揆諸上開說
      明，上開偵查中之證言，自具有證據能力。
（四）按被告以外之人於偵查中向檢察官所為之陳述，依刑事訴
      訟法第159條之1第2項之規定，除顯有不可信之情況者，
      排除其得為證據外，原則上為有證據能力之傳聞證據；而
      被告以外之人，除共犯、被害人、告訴人、告發人及證人
      等外，尚包括共同被告。偵查中檢察官訊問被告以外之共
      同被告，該共同被告所為之陳述，就屬於自己犯罪部分，
      乃被告之自白範疇；涉及其他共同被告犯罪事實者，則屬
      傳聞供述。若檢察官依刑事訴訟法第175條之規定，以證
      人身分傳喚共同被告到庭作證，或雖非以證人身分傳喚到
      庭，而於訊問過程中，轉換為證人身分為調查時，其供述
      之身分為證人，檢察官自應依同法第186條有關具結之規
      定，命證人供前或供後具結，以擔保證言係據實陳述，其
      陳述始符合同法第158條之3之規定，而有證據能力。倘違
      背具結之規定，未令具結，其證言應排除其得為證據；若
      檢察官以共同被告身分傳喚到庭為訊問時，其身分既非證
      人，即無「依法應具結」問題，縱未命其具結，而訊問有
      關其他共同被告之犯罪事實，純屬檢察官調查證據職權之
      適法行使，當無違法可言。此以共同被告身分於偵查中向
      檢察官所為之陳述，與檢察官以證人身分傳訊並已依法令
      其具結者，同屬傳聞證據。此項傳聞證據證據能力之有無
      ，應依刑事訴訟法第159條之1第2項之規定為斷（最高法
      院98年度臺上字第984、5675號判決參照）。曾榮麟、林
      宏昌、林建華、林錫鴻、李忠諭、張志豪於檢察官偵查中
      ，經檢察官以共同被告身分傳喚到庭時之陳述，依規定本
      無庸具結，是該陳述同屬被告以外之人於偵查中向檢察官
      所為之陳述，渠等既均未曾提及檢察官在偵查時有不法取
      供之情形，被告及其辯護人在本院審理時已獲詰問上開證
      人或未主張以證人身分詰問上開被告，且未據其釋明上開
      供述有何顯不可信之情況，揆諸上開說明，上開偵查中之
      陳述，自具有證據能力。
（五）國家基於犯罪偵查之目的，對被告或犯罪嫌疑人進行通訊
      監察，乃係以監控與過濾受監察人通訊內容之方式，蒐集
      對其有關之紀錄，並將該紀錄予以查扣，作為認定犯罪與
      否之證據，屬於刑事訴訟上強制處分之一種，而監聽係通
      訊保障及監察法第13條第1項所定通訊監察方法之一，司
      法警察機關依法定程序執行監聽取得之錄音，係以錄音設
      備之機械作用，真實保存當時通訊之內容，如通訊一方為
      受監察人，司法警察在監聽中蒐集所得之通訊者對話，若
      其通話本身即係被告進行犯罪中構成犯罪事實之部分內容
      ，則依前開說明，自與所謂「審判外之陳述」無涉，應不
      受傳聞法則之規範，當然具有證據能力。至司法警察依據
      監聽錄音結果予以翻譯而製作之監聽譯文，屬於文書證據
      之一種，於被告或訴訟關係人對其譯文之真實性發生爭執
      或有所懷疑時，法院固應依刑事訴訟法第165條之1第2項
      規定，以適當之設備，顯示該監聽錄音帶之聲音，以踐行
      調查證據之程序，俾確認該錄音聲音是否為通訊者本人及
      其內容與監聽譯文之記載是否相符；或傳喚該通訊者；或
      依其他法定程序，為證據調查。倘被告或訴訟關係人對該
      通訊監察譯文之真實性並不爭執，即無勘驗辨認其錄音聲
      音之調查必要性，法院於審判期日如已踐行提示監聽譯文
      供當事人辨認或告以要旨，使其表示意見等程序並為辯論
      者，其所為之訴訟程序即無不合（最高法院97年度臺上字
      第5940號判決意旨參見）。再按有事實足認被告或犯罪嫌
      疑人有最輕本刑為3年以上有期徒刑之罪嫌，並危害國家
      安全或社會秩序情節重大，而有相當理由可信其通訊內容
      與本案有關，且不能或難以其他方法蒐集或調查證據者，
      得發通訊監察書。前項通訊監察書，偵查中由檢察官依司
      法警察機關聲請或依職權以書面記載第11條之事項，並敘
      明理由、檢附相關文件，聲請該管法院核發，通訊保障及
      監察法第5條第1項第1款、第2項定有明文。本案經本院所
      引用有關曾榮麟持用之電話號碼0000000000號與林宏昌持
      用之電話號碼0000000000號行動電話監聽錄音（詳98偵20
      638卷(一)第98至102頁），為經原審法院法官核准在案，
      有詳載案由、監察電話、對象及時間等之原審法院98年度
      聲監字第547號（通訊監察號碼0000000000號，通訊監察
      期間98年5月15日10時起至98年6月12日10時止）、98年度
      聲監續字第438號（通訊監察號碼0000000000號，通訊監
      察期間98年6月12日10時起至98年7月10日10時止）通訊監
      察書（詳98警聲搜3721卷第164至169頁）、監察譯文表可
      參；而有關陳澤源持用之電話號碼0000000000號與陳俐叡
      持用之電話號碼0000000000號行動電話監聽錄音（詳98偵
      20638卷(二)第284頁），為經臺灣基隆地方法院法官核准
      在案，有詳載案由、監察電話、對象及時間等之該院98年
      度聲監字第237號（通訊監察號碼0000000000號，通訊監
      察期間98年6月9日10時起至98年7月8日10時止）通訊監察
      書（詳98偵20638卷(二)第282頁）、監察譯文表可參，係
      依法所為之監聽；況審酌電話監聽侵害被告權益之種類及
      輕重、對於被告訴訟上防禦不利益之程度、犯罪所生之危
      害或實害等情形，兼顧人權保障及公共利益之均衡維護，
      亦認此部分電話監聽合於比例原則，是認應具有證據能力
      。且下列經本院所引用認定之通訊監察譯文，被告及辯護
      人等對該通訊監察譯文之真實性並不爭執，且不否認有證
      據能力，復經本院於審判期日踐行提示通訊監聽譯文供當
      事人及辯護人辨認並告以要旨，使渠等表示意見，是該通
      訊監察譯文自亦有證據能力。
二、認定犯罪事實之證據及理由：
（一）訊據被告曾榮麟、林宏昌、林錫鴻、邱寧鴻、李忠諭、張
      志豪均矢口否認有何上揭擄人勒贖犯行，其等之辯解分別
      如下：
  １、被告曾榮麟固坦承有與被告邱寧鴻前往葛瑪蘭橋下，取得
      1名女子自橋下丟下的包包，內有200萬元，事後被告林宏
      昌、林錫鴻有分其22萬元等情，惟仍辯稱：本件雖係以強
      暴手段剝奪被害人陳澤源之行動自由，然目的在向其索討
      債務，被告曾榮麟係被告林宏昌找來幫忙催討債務之人，
      對於被告林宏昌等人與被害人陳澤源間債務糾紛之主觀認
      知，全係來自於被告林宏昌，而被告林宏昌是否有誇張化
      債務糾紛之金額，抑或其中有不法所有之意圖，亦不為被
      告曾榮麟所知悉，被告曾榮麟主觀上並無為自己不法所有
      之意圖；又被告曾榮麟當時因案通緝，無法正常工作謀生
      ，平日仰賴替人討債生活，被告曾榮麟受邀協助討債，涉
      案程度自然深入，而收取部分債金作為佣金，亦在常理之
      內，沒有計劃擄人勒贖這件事云云。
  ２、被告林宏昌坦承有到壯圍分駐所附近之7-11便利商店與被
      害人陳澤源碰面，並與被害人陳澤源前往第1處民宅、第2
      處民宅、與林豔相約在葛瑪蘭橋交付200萬元，由被告邱
      寧鴻、曾榮麟在橋下，取得林豔自橋上丟下的200萬元等
      情，然仍辯稱：是被害人陳澤源那邊的人欠我們這邊的人
      錢，不是我們明知他們沒有欠我們錢，硬要抓他，沒有計
      劃擄人勒贖這件事；在「住商不動產」，被告張志豪雖有
      與被害人陳澤源拉扯、爭執而動手，但後來是被害人陳澤
      源說在路邊吵架不好看，他自己說要跟我們走，要把事情
      說清楚，且並未矇住被害人陳澤源的頭，在第1處民宅並
      未要求被害人陳澤源付贖款，未向被害人陳澤源要求1千
      萬元，沒有叫被害人陳澤源拿錢出來，是要他找他哥哥陳
      齊陽出來，被害人陳澤源說他三哥陳齊陽的個性他知道，
      他說他與我們處理就好，我們說他要處理沒有關係，我們
      要他找他太太出來，被害人陳澤源說不用，就直接付我們
      錢，我說請他太太拿錢過來，被害人陳澤源說不要，他怕
      我們傷害林艷，他要我們用丟包的方式，時間、地點都是
      被害人陳澤源決定的，我們是配合被害人陳澤源，其只是
      請被告曾榮麟去拿錢云云。
  ３、被告林錫鴻亦坦認有到壯圍分駐所附近之7-11便利商店與
      被害人陳澤源碰面等情，惟以：本案係債務糾紛，沒有計
      劃擄人勒贖這件事，我們本來借被害人陳澤源錢，算他利
      息，他沒有還，在第1處民宅我們要罰他錢，但沒有說要
      罰1千萬元，是被害人陳澤源自己亂講的，且為何被害人
      陳澤源不提出告訴，如果要擄人勒贖不會開自己的車去云
      云置辯。
  ４、被告邱寧鴻供承有與被告林宏昌、林錫鴻等人前往林建華
      任職之住商不動產，亦有前往壯圍分駐所附近之7-11便利
      商店，及與被告曾榮麟前往葛瑪蘭橋下，拿取橋上之人丟
      包的200萬元，事後並分得22萬元等情，然辯稱：其係因
      被害人陳澤源與被告林錫鴻有債務糾紛，受邀才去的，沒
      有計劃擄人勒贖這件事，其與被告曾榮麟去現場拿錢，之
      前並不知道是以丟包的方式，是到現場才知道，後來其問
      被告林宏昌，被告林宏昌說是被害人陳澤源說要以此方式
      交錢的云云。
  ５、被告李忠諭係以：其係受被害人陳澤源之託向林建華拿取
      先前林建華所借之欠款，惟其去到林建華任職之「住商不
      動產」即遭毆打、押走，並被扣留手機、被逼迫叫被害人
      陳澤源出來，被告李忠諭與其他被告並不認識，且其於被
      害人陳澤源前來後即行離去，並未前往如犯罪事實欄二所
      載之第1、2處民宅及其後之處所等地，沒有與其他被告計
      劃擄人勒贖這件事云云而為辯解。
  ６、被告張志豪供述其有在第1處民宅動手毆打被害人陳澤源
      及應被告林錫鴻的要求，將陳澤源載往宜蘭縣宜蘭市區下
      車，事後並分得22萬元等情，惟仍辯稱：其係自己開車前
      往「住商不動產」，且其自「住商不動產」離開後，沒有
      到被告邱寧鴻住處，在「住商不動產」其有與被害人陳澤
      源拉扯、爭執，其雖有動手，但後來是被害人陳澤源說在
      路邊吵架不好看，他自己說要跟我們走，要把事情說清楚
      ，且並未矇住被害人陳澤源的頭，其係跟著開車到第1處
      民宅，整個過程其都在屋外，因後來被害人陳澤源態度不
      好，其才進入打他兩下，沒有計劃擄人勒贖這件事云云。
（二）惟查：上開犯罪事實，業據證人即被害人陳澤源於原審審
      理時結證明確，核與證人即被害人林艷於偵訊及原審審理
      時結證情節相符。此外，並有下事證足為佐證：
  １、被告曾榮麟持用之電話號碼0000000000號與被告林宏昌持
      用之電話號碼0000000000號行動電話如下之對話內容（詳
      98偵20638卷一第98至102頁），完整紀錄被告林宏昌等人
      犯罪的過程：
     （1）98年7月1日18時53分48秒（林宏昌發話給曾榮麟）
          曾榮麟：喂。
          林宏昌：喂！瘦兄。
          曾榮麟：怎樣。
          林宏昌：喂！瘦兄！牛奶叫你來啦！瘦兄我去載你「
                  牛奶的背景聲．．．叫他來啦！」！
          曾榮麟：好啦。
     （2）98年7月1日19時46分56秒（曾榮麟發話給林宏昌）
          林宏昌：喂。
          曾榮麟：牛屎按那！
          林宏昌：待會前要靠緊喔！
          曾榮麟：你說什麼。
          林宏昌：前面後面要靠緊。
          曾榮麟：我知。
     （3）98年7月1日19時48分15秒（曾榮麟發話給林宏昌）
          林宏昌：喂。
          曾榮麟：你停在那裡做什麼。
          林宏昌：我停下來買煙。
          曾榮麟：不說，全部亂掉。
     （4）98年7月1日19時51分59秒（曾榮麟發話給林宏昌）
          林宏昌：喂。
          曾榮麟：你開去那裡。
          林宏昌：一樣這條路啊！
          曾榮麟：開慢點。
          林宏昌：嗯，我們還要加油。
          曾榮麟：你還要加油。
          林宏昌：順路右手邊有加油站。
          曾榮麟：好啦！
     （5）98年7月1日19時53分51秒（林宏昌發話給曾榮麟）
          曾榮麟：喂。
          林宏昌：在那裡！
          曾榮麟：一樣這條路在走啊。
          林宏昌：我們要到了，你是在我們前面還是後面。
          曾榮麟：在你後面啦！你現在停路邊啦！我現在往頭
                  城方向。
          林宏昌：我們要過壯圍。
          曾榮麟：你等一下！
          不詳男：你有轉彎嗎？
          林宏昌：有啦！我們在之前載阿達加油站這裡。
          不詳男：機車啦！
     （6）98年7月1日19時55分48秒（曾榮麟發話給林宏昌）
          林宏昌：喂。
          曾榮麟：載阿達的加油站在那裡。
          林宏昌：上次載阿達加油站這裡。
          曾榮麟：去一次而已，我怎麼知道。
          林宏昌：壯圍這裡。
          曾榮麟：那裡。
          林宏昌：東港路。
          曾榮麟：東港路，你就知道這邊都不知道路名，你剛
                  才要轉彎也不說，好啦！
     （7）98年7月1日19時56分31秒（曾榮麟發話給林宏昌）
          林宏昌：喂。
          曾榮麟：是靠近宜蘭還是壯圍。
          林宏昌：壯圍！
          曾榮麟：我知，要怎麼走。
          林宏昌：我在路邊等你。
          曾榮麟：好，等一下。
     （8）98年7月1日20時13分43秒（曾榮麟發話給林宏昌）
          林宏昌：喂。
          曾榮麟：有中了嗎？
          林宏昌：嗯，中了！
          曾榮麟：好啦。
     （9）98年7月1日20時57分22秒（曾榮麟發話給林宏昌）
          林宏昌：喂。
          曾榮麟：牛屎。
          林宏昌：嗯！
          曾榮麟：『你要照昨天老大說的那樣說』，你知道嗎
                  ？
          林宏昌：我知啊。
    （10）98年7月1日21時01分17秒（曾榮麟發話給林宏昌）
          林宏昌：喂。
          曾榮麟：那個錫勇有在那裡嗎。
          林宏昌：來再說！
          曾榮麟：好。
    （11）98年7月1日22時35分04秒（曾榮麟發話給林宏昌）
          林宏昌：喂。
          曾榮麟：你在那裡。
          林宏昌：現在要去那裡！
          曾榮麟：你跟我說你在那裡，我過去。
          林宏昌：我在五結。
          曾榮麟：五結那裡？
          林宏昌：Ｔ字路口這裡。
          曾榮麟：你等一下？
          不詳男：喂。
          林宏昌：番仔明他家這裡。
    （12）98年7月1日22時38分44秒（曾榮麟發話給林宏昌）
          林宏昌：喂。
          曾榮麟：電話可以叫他先打了。
          林宏昌：我知，有打了，有傳訊息來都知道了。
          曾榮麟：好，你先過去我們去找人。
          林宏昌：好，順便買水。
          曾榮麟：待會電話再打。
    （13）98年7月1日23時08分49秒（曾榮麟發話給林宏昌）
          林宏昌：喂。
          曾榮麟：你們現在在那裡。
          林宏昌：我等你們啊！
          曾榮麟：在那裡等。
          林宏昌：沒啦！幾號。
          曾榮麟：沒啦！現在說要去別的地方。
          林宏昌：喔！在後車頭等。
          曾榮麟：好，在後車頭等，你阿牛也在那裡嗎？
          林宏昌：嗯。
    （14）98年7月1日23時33分56秒（林宏昌發話給曾榮麟）
          曾榮麟：喂。
          林宏昌：我在玫瑰園。
          曾榮麟：剛才說那裡嗎？
          林宏昌：嗯。
          曾榮麟：到了喔！
          林宏昌：我們到了。
          曾榮麟：ＯＫ喔！
          林宏昌：ＯＫ。你等一下叫我同名過來。
          曾榮麟：嗯，我知。
          林宏昌：你就休息了，你不方便。
          曾榮麟：你等一下。
          不詳男：按那。
          林宏昌：同名。
          不詳男：嗯。
          林宏昌：你跟大仔說很配合。
          不詳男：我知。
          林宏昌：你等一下過來。
          不詳男：好啦！我知。
          林宏昌：來先打給我。
          不詳男：好。
    （15）98年7月2日08時58分59秒（曾榮麟發話給林宏昌）
          林宏昌：喂。
          曾榮麟：現在呢？
          林宏昌：等啊！
          曾榮麟：就剛才打來這樣就對了。
          林宏昌：嗯。
          曾榮麟：你跟他說不是菜市場。
          林宏昌：我知。
          曾榮麟：9點半喔！
          林宏昌：沒啦！反正我會打給你就對了。
          曾榮麟：好。
    （16）98年7月2日10時11分25秒（曾榮麟發話給林宏昌）
          林宏昌：喂。
          曾榮麟：現在什麼情形。
          林宏昌：我出去看！
          曾榮麟：你正經點。
          林宏昌：嗯。
    （17）98年7月2日10時17分23秒（曾榮麟發話給林宏昌）
          林宏昌：喂。
          曾榮麟：嗯。
          林宏昌：在等他老婆。
          曾榮麟：那時候不是說9點半。
          林宏昌：那時候才122而已，你聽懂嗎？
          曾榮麟：沒關係啦！好啦！
    （18）98年7月2日10時45分36秒（曾榮麟發話給林宏昌）
          林宏昌：喂。
          曾榮麟：在怎麼說。
          林宏昌：差不多了。
          曾榮麟：好，等你電話。
          林宏昌：嗯。
    （19）98年7月2日11時03分12秒（林宏昌發話給曾榮麟）
          曾榮麟：喂。
          林宏昌：現在要等那車處理掉。
          曾榮麟：要等他那台車處理掉。
          林宏昌：不然湊不夠。
          曾榮麟：還要等就對了。
          林宏昌：嗯，他家那台賓士。
          曾榮麟：要多久！
          林宏昌：差不多半小時至1小時吧！
          曾榮麟：處理完就要過去你那裡。
          林宏昌：就直接過去我們說的那裡。
    （20）98年7月2日11時31分32秒（林宏昌發話給曾榮麟）
          曾榮麟：喂。
          林宏昌：我們出發了！
          曾榮麟：在羅東喔。
          林宏昌：沒有，還在宜蘭。
          曾榮麟：現在要去羅東那裡等嗎？
          林宏昌：嗯，他們現在在羅東等了。
          曾榮麟：他們現在已經在羅東。
          林宏昌：嗯。
          曾榮麟：好，我跟你說，你去到那裡，再打給我。
          林宏昌：我可能還沒有到就打給你。
          曾榮麟：啊！
          林宏昌：半路就打給你了，因為他們對我們那邊的路
                  有熟。
          曾榮麟：現在呢？
          林宏昌：『計劃是一樣』。
          曾榮麟：嗯，所以你到羅東要打給我。
          林宏昌：對？
          曾榮麟：我打給後去到太平洋再打給我。
    （21）98年7月2日11時47分27秒（林宏昌發話給曾榮麟）
          曾榮麟：喂。
          林宏昌：往你那邊走了！
          曾榮麟：好，你到吃蝦子那裡再打給我。
          林宏昌：好。
    （22）98年7月2日11時50分47秒（曾榮麟發話給林宏昌）
          林宏昌：喂。
          曾榮麟：你現在是不是已經到橋了。
          林宏昌：我到了，他們還在後面。
          曾榮麟：為什麼在你後面。
          林宏昌：因為我要從另一條看他們，這樣我才有自信
                  。
          曾榮麟：你剛才走羅東過來這條4線道。
          林宏昌：對。
          曾榮麟：你開很快對不對。
          林宏昌：嗯。
          曾榮麟：現在再來呢？
          林宏昌：『照原本計劃』，你一樣快點過去，他們速
                  度也很快。
          曾榮麟：我們現在要過去那裡等了喔。
          林宏昌：嗯。
          曾榮麟：去橋下等。
          林宏昌：嗯。
    （23）98年7月2日12時04分45秒（林宏昌發話給曾榮麟）曾
          榮麟：喂。
          林宏昌：要丟下去了。
          「背景聲：錢丟下去就好了」
          曾榮麟：好。
    （24）8年7月2日12時07分55秒（曾榮麟發話給林宏昌）
          林錫鴻：喂。
          曾榮麟：按那。
          林錫鴻：拿到了嗎？
          曾榮麟：他什麼時候丟的？
          林錫鴻：剛才啊！
          曾榮麟：我不是叫你電話不要掛斷，丟在那裡。
          林錫鴻：還沒丟。
          曾榮麟：什麼。
          林錫鴻：還沒丟。
          曾榮麟：你是錫勇喔！你叫牛屎聽。
          林宏昌：喂，等一下。
          曾榮麟：你們現在繞過來繞過去是怎樣。
          林宏昌：他們現在沒看到人不敢丟。
          曾榮麟：沒看到什麼人。
          林宏昌：我怎麼知道。
    （25）98年7月2日12時11分23秒（曾榮麟發話給林宏昌）
          林錫鴻：喂。
          曾榮麟：叫他前面一點。
          林錫鴻：叫他前面點。
          曾榮麟：嗯啦！橋頭，叫他上車啦！叫那個女人上車
                  啦！
          林錫鴻：「背景聲：好啦！丟下去」你在那撿啦！
          曾榮麟：機車啦！叫你前面點就前面點，做什麼事情
                  ，幹你娘。
          林宏昌：他丟了吧！
          曾榮麟：他還沒丟啦！打電話給他。
    （26）98年7月2日12時12分35秒（曾榮麟發話給林宏昌）
          林宏昌：喂。
          曾榮麟：叫他上車啦！電話不要掛斷，錫勇，我現在
                  有看到人了，你叫他繼續走。
          「背景聲：都是如何叫被害人丟包的聲音」
    （27）98年7月2日12時16分26秒（曾榮麟發話給林宏昌）
          林宏昌：喂，接到了喔！
          曾榮麟：叫他們放人。
          林宏昌：好。
    （28）98年7月2日12時21分24秒（林宏昌發話給曾榮麟）
          曾榮麟：喂。
          林宏昌：我們現在呢？
          曾榮麟：『來我們計劃這裡』。
          林宏昌：我從後門進去。
          曾榮麟：好。
    （29）98年7月2日12時22分23秒（曾榮麟發話給林宏昌）
          林宏昌：喂。
          曾榮麟：來大仔這裡啊！
          林宏昌：我知，我忘記那裡沒有後門。
          曾榮麟：好。
      上開通話內容履次提及「計劃」之字眼，顯見本案係於案
      發前即已預謀，被告曾榮麟等人辯稱：其等並無擄人勒贖
      之計劃云云，尚無可採。
  ２、被害人陳澤源持用之電話號碼0000000000號與被害人陳俐
      叡持用之電話號碼0000000000號行動電話有如下之對話內
      容（詳98偵20638卷二第284頁），完整紀錄交付贖款的過
      程：
     （1）98年7月2日12時04分（0000000000發話給0000000000
          ）
          陳俐叡：我在跟那個人講話（指控制陳澤源行動的人
                  ）。
          陳澤源：我馬上要下車了，我下車就給他好了。
          陳俐叡：好。
          陳澤源：我馬上要下車了。
          陳俐叡：你人在那裡啊？
          陳澤源：沒關係啦！我跟你講我下車。
          陳俐叡：我沒有看到人啊！
          陳澤源：我跟你講我平安沒事。
          林  艷：你在那？
          陳澤源：我沒事啦！
          林  艷：什麼叫沒事，不行！不行！
          陳澤源：我跟你講嘛！那我去手機行。
          林  艷：你去手機行，我打手機行電話。
          陳澤源：我馬上就到手機行，等下打給你的時候，你
                  打給手機行好不好。
          林  艷：好。
     （2）98年7月2日12時07分（0000000000發話給0000000000
          ）
          陳澤源：你叫阿姨給他錢啦，好不好。
          陳俐叡：啊你人勒。
          陳澤源：我沒事啦，我在家附近嘛，你叫她聽好不好
                  。
          林  艷：喂。
          陳澤源：我跟你講，不要再提這個事情，反正你就丟
                  給他就好了。
          林  艷：你說怎樣？
          陳澤源：你給他就好了。
          林  艷：不行，你去手機行，我打過去好不好？
          陳澤源：他現在就不肯嘛。
          林  艷：那我跟那個人講。
          （背景聲音：林艷另以電話與對方談判，內容：把我
          老公送到手機行，打電話過去手機行，如果確定是我
          我老公接的，我馬上丟下去，我人在這邊，我跟我女
          兒兩個換一個男生，你還擔心嗎？你叫我再多準備一
          些，我跟你講我都沒有了，我跟我媽也借了，車子也
          賣掉了，什麼都沒有，了我輸不起，所以我寧願賭，
          你跟你朋友講，叫他把我老公送到手機行，我人跟車
          還在橋上，我還沒下橋。）
          陳澤源：老婆，你不要再講那些了，你就給他就好啦
                  ，不要囉嗦，快點啦，人家翻臉了啦。
          （背景聲音：林艷跟對方說：我老公叫我先丟。）
          陳澤源：你丟了就對了，不要讓人家翻臉。
          林  艷：橋旁邊那條路是不是？
     （3）98年7月2日12時12分（0000000000發話給0000000000
          ）
          （背景聲音：陳澤源與對方講話，有人在跟陳俐叡報
          路）
          陳俐叡：前面停在路邊那台車嗎？我在這邊停嗎？
          陳俐叡：喂。
          陳澤源：怎麼樣？斷訊．．．
     （4）98年7月2日12時14分（0000000000發話給0000000000
          ）
          陳俐叡：丟了，現在我們要去那裡載你？
          陳澤源：好啦，沒關係我在家裡附近。
          陳俐叡：好。
     （5）98年7月2日12時16分（0000000000發話給0000000000
          ）
          陳澤源：我跟妳講，妳跟阿姨回家，妳叫阿姨聽。
          林  艷：喂。
          陳澤源：我另外那支手機還沒拿嗎？
          林  艷：沒有啊！
          陳澤源：沒關係啦！
          林  艷：我都沒有看到他的人啊！你人在那裡。
          陳澤源：我在路上啊。
          林  艷：已經自由了沒有？
          陳澤源：對啦！我已經在路上了。
          林  艷：好，那我在昨天站的地方等你喔！
（三）被告曾榮麟、林宏昌、林錫鴻、李忠諭、張志豪及邱寧鴻
      雖猶為上開辯詞，然查：
  １、被害人陳澤源及其兄陳齊陽並未積欠被告曾榮麟、林宏昌
      、林錫鴻、李忠諭、張志豪、邱寧鴻及林建華任何債務，
      且為被告曾榮麟、林宏昌、林錫鴻、李忠諭、張志豪及邱
      寧鴻所明知：
 （1）有關本案發生之原由係被告林錫鴻因向被害人陳澤源之兄
      陳齊陽購買毒品而負有債務，被害人陳澤源並未積欠被告
      等人款項等情，已據同案被告林建華於原審審理時證述：
      「因為陳齊陽沒有收到錢，而是我介紹林錫鴻跟陳齊陽認
      識的，所以陳齊陽要告訴我，當初在98年5月的時候我與
      林錫鴻聊天聊到陳齊陽有做毒品，林錫鴻要認識陳齊陽，
      所以我就介紹，當時我也沒有立刻介紹他們兩個認識，聊
      完隔了約一個月才介紹他們兩個認識，林錫鴻也沒有說要
      跟陳齊陽買，我也不知道林錫鴻是什麼動機要認識他，後
      來，陳齊陽沒有收到錢才跟我說林錫鴻跟他買毒品，沒有
      給他錢，欠六萬元，說林錫鴻毒品已經拿走，沒有給他錢
      ，這是約六月的事情，沒隔多久，我就去找林錫鴻叫他要
      跟陳齊陽處理。我跟林錫鴻說陳齊陽說你欠他六萬元，林
      錫鴻說他會處理」等語（見原審卷三第17頁）。顯然，被
      告林錫鴻係因購買毒品而積欠陳齊陽6萬元，被害人陳澤
      源、陳齊陽並未積欠被告曾榮麟、林宏昌、林錫鴻、李忠
      諭、張志豪、邱寧鴻及林建華任何債務，被告林錫鴻身為
      債務人，實有不知之理。至被告張志豪之辯護人為被告張
      志豪辯稱：依被害人陳澤源於98年7月2日獲釋後與王仁德
      之通話內容，被害人陳澤源稱其被自己的哥哥害到等語，
      及證人王仁德於原審曾證稱「陳澤源說是毒品的問題」、
      「我有聽說他以前在宜蘭製毒，後來收起來，他跟人家說
      沒有再做，結果第三之人還出毒品給別人，所以人家認為
      陳澤源欺騙，就要動他」等語，及證人王仁德於本院證稱
      陳澤源於前開通話所稱被自己的哥哥害到，所指之哥哥即
      為陳齊陽等語，而認本案係除被告張志豪以外之其餘共同
      被告與陳澤源、陳齊陽之毒品製造糾紛等語（見本院99年
      度上訴字第1832號卷三第58頁反面）之部分，均係片斷連
      結前開通話譯文、證人王仁德證述所為臆測之詞，尚無可
      採。又證人陳澤鴻於本院雖證述陳齊陽在外有舉債等語（
      見本院99年度上訴字第1832號卷二第171頁），然證人陳
      澤源於本院審理時並無證述陳齊陽上開舉債與本案有關，
      自亦難引為與本案有關之事證。
 （2）而被告林宏昌於原審雖曾陳稱：當天是因為買賣毒品的問
      題與被害人陳澤源吵架，就其瞭解好像是被害人陳澤源欠
      被告林錫鴻的錢等語（詳原審卷一第46頁背面）；惟被告
      林宏昌於原審審理時以證人身分證稱：「（因為我在將陳
      澤源從7-11便利商店帶走的車上，在車上跟林錫鴻吵架，
      因為我聽到他們兩人的對話，說毒品之類的事情，這是他
      們兩人的事情，可能是因為藥（毒品）的糾紛，好像是我
      們這邊的人跟陳澤源買安非他命，然後陳澤源拿錢後，安
      非他命沒有拿給這邊的人，這邊人的是誰跟陳澤源買毒品
      我不清楚，我就說他什麼事情都不說清楚，就只說對方要
      把我們這邊的人腿打斷，我如果知道是買毒品這樣的事情
      ，我就不來了，林錫鴻當時就不說話。」；「（既然是叫
      陳澤源交安非他命，為何變成要叫陳澤源拿錢贖自由？）
      不知道怎麼說，我和陳澤源聊天是在第2現場，我問陳澤
      源說到底我們這邊的人跟你拿多少東西，我問他這個問題
      ，是因為陳澤源拿不出來，他說他的原料有問題，他沒有
      辦法提煉東西出來，我說你沒有辦法提煉那麼多東西，你
      為何要賣這麼多，陳澤源說他不知道，是他三哥在處理，
      他的三哥是誰我不認識。我就說這沒有你的事，那我們去
      找你三哥，他說他三哥的事情都是他在處理的，我就說現
      在是小弟來幫大哥處理事情，我是林建華、林錫鴻的小弟
      ，我來幫他處理事情，他就不講話，我就拿壹張椅子把他
      的腳墊起來，作勢要打，他就說他要將東西吐出來，但要
      給他一段時間，我就說我沒有辦法，該怎麼處理就怎麼處
      理，我也不跟你囉嗦，他說他要拿錢處理，他還說要處理
      250萬元，我還問他怎麼那麼多，他說剩下的要請我們喝
      茶。我就說不用，該怎麼處理就怎麼處理，就是這樣。」
      等語（詳原審卷二第180頁背面、第181至182頁）。然被
      告林宏昌於原審羈押訊問時係陳稱：「（你不是說是陳澤
      源欠林錫鴻錢，為什麼林建華、林錫鴻還要付錢給陳澤源
      ？）他們之間的事情，我完全不清楚，林錫鴻跟陳澤源買
      東西，已經付了1次錢了，然後陳澤源回來又說漲價又要
      再拿1次。」；「（照你的說法，陳澤源怎麼會欠林錫鴻
      錢？）答：我不知道。」；「（陳澤源向林錫鴻多收了1
      筆錢？）答：是的，收了多少我不知道。」；「（你都不
      知道陳澤源向林錫鴻多收了多少錢，如果收取的錢遠超過
      250萬元，這樣你們也能夠接受？）我心裡面清楚林錫鴻
      絕對不可能給付250萬元給陳澤源，他不可能有那麼大筆
      的錢，我有問陳澤源說這樣好嗎，他說沒關係．．．」等
      語（詳原審98聲羈988卷第13至14頁）；於檢察官偵查時
      以證人身分證稱：「後來我們載陳澤源到1間空屋，其他2
      台車在哪裡我不知道，但牛奶、瘦兄都有到空屋，還有其
      他我不認識的人過去空屋，共有7-8人，但我沒有看見林
      建華。到空屋後，我就去廁所，我出來後，陳澤源就被其
      他人打，我不知道是誰打他。我就坐在那邊跟陳澤源聊天
      ，他就說他認識一些老大，說不要打他，他們就繼續在那
      邊聊天，我出外買飲料，我回來後，才知道毒品（安仔）
      交易的事情，不知道是誰跟誰買，我猜是林錫鴻向陳澤源
      買毒品，陳澤源就說要拿250萬元出來，但我不知道陳澤
      源為何要拿錢出來。」；「（當時你在法院為何說『陳澤
      源講林建華要把錢給他』？因為林建華介紹別人向陳澤源
      買毒品，這是我在汽車旅館對面的空屋聽他們說的。」；
      「（是林建華介紹的人沒把購毒的錢給陳澤源嗎？）應該
      是，我懷疑那人就是林錫鴻。」等語（詳98偵20638卷二
      第375至377頁）。觀諸被告林宏昌對被害人陳澤源與被告
      林錫鴻間的債務糾紛情節，前後陳述歧異且相互矛盾，足
      認被告林宏昌係事後刻意營造被害人陳澤源有積欠被告林
      錫鴻債務之假象，而為虛偽陳述，以規避其有不法所有意
      圖。實則依其於上開原審羈押訊問及檢察官偵查時之陳述
      ，核對被告林建華之陳述可知，本案確係因被告林錫鴻向
      陳齊陽購買毒品，因被告林錫鴻尚有款項未為給付且拒絕
      給付，故陳齊陽委由被害人陳澤源出面，向當初介紹被告
      林錫鴻向陳齊陽購買毒品之被告林建華催討債務，陳齊陽
      及被害人陳澤源根本沒有積欠被告林錫鴻等人任何債務，
      否則焉有積欠債務之被害人陳澤源卻委託被告李忠諭到住
      商不動產向被告林建華催討債務之理，且此亦為被告林宏
      昌所明知。
 （3）被告林錫鴻於檢察官訊問時陳稱：「因為一個叫『OK』的
      人欠我200萬元，他跟我借錢，他說他弟弟要用，聽說『O
      K』借這筆錢在製毒，我借他錢認為沒有保障，所以我跟
      他催討，結果他就還我錢，為何變成擄人勒贖，我也不知
      道。」；「（你200萬元是如何領出借給『OK』？）跟我
      朋友林宏昌、林建華借的，我跟林宏昌借22萬元，跟林建
      華借20萬元，還有向張志豪借20萬元，其他的錢就是自己
      的。」等語（詳98偵20638卷二第381頁）；於原審訊問時
      卻陳稱：「（陳澤源欠你什麼錢？）是陳澤源的哥哥陳齊
      陽欠我們錢，是我們借他現金200萬元」；「（你所謂『
      我們』是指何人？）我有跟林宏昌借錢，借40幾萬，我借
      他138萬元，所以總共借給陳齊陽200萬元。」;「（40幾
      萬加上138萬元還不到200萬元？）還有跟林建華借20萬。
      」等語（詳原審卷一第54至55頁）；於原審審理時以證人
      身分又證稱：「（當天要去壯圍派出所斜對面7-11便利商
      店是你找誰過去？）林宏昌，其他人我都不認識，我只認
      識林宏昌。」；「（你那天找林宏昌要做什麼？）幫人討
      債。」；「（你剛說是幫人討債，你是幫何人討債？）林
      建華。」；「（你說要幫林建華處理債務，林建華與陳澤
      源之間的債務金額到底多少？）蠻多，很多，當時林建華
      說的金額蠻多，金額我自己不太清楚。」；「債務糾紛應
      該是陳齊陽跟陳澤源去找林建華借錢，借大概200萬，他
      們要借這個錢做什麼，我們不清楚，實際上林建華也真的
      有借給他們，因為我們的錢也有借給他，我們並不是投資
      ，是借給他，大家湊一湊200萬，我出多少我不記得了，
      林建華出比較多，他跟他們比較好，但是林建華出多少我
      不清楚，林宏昌出多少我不清楚，曾榮麟應該也有出一些
      ，張志豪出多少要問張志豪本人，李忠諭是對方的人，他
      沒有出錢，對方剛開始就是找李忠諭出來。」等語（詳原
      審卷三第54、55、57頁）。以被告林錫鴻就其與被害人陳
      澤源、陳齊陽間的債務糾紛為何？是其自己借錢給陳齊陽
      ？或被告林建華借錢給被害人陳澤源、陳齊陽？借給陳齊
      陽或被害人陳澤源的200萬元，究竟各由何人出多少錢？
      不僅前後陳述歧異，相互矛盾，且與被告林宏昌、曾榮麟
      、張志豪陳述情節亦屬迥異。若被告林宏昌、曾榮麟、張
      志豪均有出錢借給被害人陳澤源、陳齊陽，渠等於偵查及
      審判程序中，焉有可能隻字未提。況若係陳齊陽、陳澤源
      積欠被告林錫鴻200萬元債務未還，被害人陳澤源避之唯
      恐不及，焉有再委託被告李忠諭前往住商不動產，向同案
      被告林建華索討6萬元債務之理。是被告林錫鴻上開辯詞
      ，均係臨訟杜撰之詞，不足採信。實係被告林錫鴻向陳齊
      陽購買毒品，積欠6萬元之債務未為清償，陳齊陽、被害
      人陳澤源並未積欠被告林錫鴻任何債務。又被告張志豪係
      乘坐被告林宏昌駕駛之前開車輛前往「住商不動產」，已
      據被告張志豪於原審陳明（見原審卷三第59頁），被告張
      志豪嗣於本院審理改稱其係自己開一部車前往云云（見本
      院99年度上訴字第1832號卷三第48頁反面），即無可採。
 （4）被告張志豪於檢察官偵查時以證人身分證稱：「（請你詳
      述案發經過？）98年7月1日當天『牛屎』打電話給我，他
      說有事情要我幫忙處理，他說林建華與別人有債務糾紛，
      別人是誰我不知道，什麼債務糾紛『牛屎』沒有講清楚，
      他只問我有沒有空，當天中午『牛屎』就來我家載我，我
      們去外面路邊找林建華，因為我不瞭解，我還問林建華什
      麼事情，他說他欠1個人1筆錢，他說他已經還完了，結果
      對方還要跟他要錢，我收到裁定後知道，就是林建華欠陳
      澤源的三哥的錢，結果林建華已經還完了，陳澤源的三哥
      還要向林建華要這筆錢，並且叫陳澤源來要，林建華還說
      在98年6月30日，本來有約陳澤源的三哥，但是陳澤源三
      哥沒有出現，林建華才拜託『牛屎』處理這筆錢，『牛屎
      』才約我去。」等語（詳98偵20791卷二第300頁）；於原
      審訊問時陳稱：「我有問過林建華本人，林建華說他本來
      有欠陳澤源錢，但是已經清償完畢，陳澤源就一直再跟他
      要，還找他三哥陳齊陽出面跟林建華處理，後來他三哥已
      經把錢收走，金額我不清楚，陳齊陽他沒有把這筆錢交給
      陳澤源，陳澤源自己出面處理。」等語（詳原審卷一第74
      頁背面）。殊無論被告張志豪主觀認知是同案被告林建華
      積欠陳澤源或陳齊陽債務乙節，然被告張志豪對陳澤源或
      陳齊陽並未積欠同案被告林建華、被告林錫鴻等人任何債
      務，卻是知之甚詳。據此，被告張志豪以證人陳澤源於本
      院審理時證稱：「他（指被告張志豪）跟我說我去恐嚇林
      建華，他們聽到這件事情去幫忙，因為我太惡劣要幫忙修
      理我，到後面有金錢糾紛時，他覺得不一樣了，他說不對
      啊，是我去恐嚇人家怎麼會到後面變成是金錢糾紛，那時
      他跟我說阿叔不好意思，我不知道事情是怎樣...（問：
      張志豪後來是否有說如果可以證實你說的話，他掉頭就走
      ？）有，他有這樣說。（問：張志豪是否有問你這事情已
      經講好了，要不要寫和解書？）有...我說沒有必要。（
      問：為何沒有必要寫和解書？）寫不寫有什麼作用。」等
      語（見本院99年度上訴字第1832號卷二第174頁反面、第
      175頁正、反面），而辯稱其主觀上認為係債務糾紛云云
      ，被告張志豪之辯護人亦為其主張應依錯誤之理論，論以
      被告張志豪妨害自由，而非擄人勒贖罪等語（見本院99年
      度上訴字第1832號卷三第62頁）。惟本件債務糾紛，依被
      告張志豪於案發前之主觀認定，既係認定同案被告林建華
      積欠陳澤源或陳齊陽債務，至陳澤源或陳齊陽並未積欠同
      案被告林建華、被告林錫鴻等人債務，已說明如前，且被
      告張志豪自始至終均參與本案之犯行而未有脫離之意，則
      證人陳澤源前開於本院審理時之證述，當不足以作為對被
      告張志豪有利之事證。
 （5）被告邱寧鴻於原審訊問時陳稱：「『牛屎』跟我說對方收
      了林錫鴻買藥的錢，對方好像是在製造毒品安非他命，林
      宏昌說林錫鴻跟對方買安非他命，錢已經給對方了，但是
      對方還繼續要。後來知道是對方收了錢還繼續要，約在7-
      11。對方叫來的那個人跟林錫鴻他們講的不一樣。『牛屎
      』跟我說對方收了林錫鴻買藥的錢，對方好像是在製造毒
      品安非他命，林宏昌說林錫鴻跟對方買安非他命，錢已經
      給對方了，但是對方還繼續要。後來知道是對方收了錢還
      繼續要。」等語（詳原審卷三第118頁背面）。雖被告邱
      寧鴻陳述之詞與被告林宏昌陳述之詞明顯有所出入，然以
      被告邱寧鴻明確認知本案係被害人陳澤源等人單方面要向
      被告林錫鴻收錢，而非被告林錫鴻要向被害人陳澤源收錢
      。縱有債務糾紛存在，亦僅是被告林錫鴻有無積欠陳澤源
      或陳齊陽債務，而非被害人陳澤源或陳齊陽另有積欠被告
      林錫鴻債務，至為明顯，是被告邱寧鴻對被害人陳澤源、
      陳齊陽並未積欠被告林宏昌、林錫鴻等人債務，當不致有
      所誤認。
 （6）被告曾榮麟雖於警詢時陳稱：「這件案件我有參與。這件
      案子是綽號『牛屎』男子主動找我，告訴我有人欠他好幾
      百萬元，要找我幫他催討債務。」等語（詳98偵20791卷
      一第21頁）；次於檢察官偵查時以證人身分具結證稱：「
      『牛屎』邀我去，他的意思是說有人欠他錢，聽他說對方
      好像欠他好多錢，詳細數字我不清楚，他邀我跟他一去討
      ，我有答應。」等語（詳98偵20791卷一第46頁）；再於
      檢察官偵查時陳稱：「我認為是債務問題，當天『牛屎』
      來找我說有債務問題，就是押陳澤源那天，他說這債務與
      林錫鴻好像也有關係，但我不知道實際情形。」等語（詳
      98偵20791卷二第283頁），然對究竟對方是積欠被告林宏
      昌或被告林錫鴻債務？到底積欠多少債務？始終語焉不詳
      ，且與被告林宏昌、林錫鴻、張志豪及邱寧鴻陳述情節迥
      異，已難信為真實。參以，被告曾榮麟自承係被告林宏昌
      邀其參與本案，且依被告曾榮麟持用之電話號碼00000000
      00號與被告林宏昌持用之電話號碼0000000000號行動電話
      ，於準備強押被害人陳澤源以前起，迄至取得林艷、陳俐
      叡交付200萬元的過程中，始終保持密切的通聯紀錄（詳9
      8偵20638卷一第98至102頁，內容詳如前述），甚至於電
      話告知被告林宏昌必須依照原先的計畫進行，且在被害人
      陳澤源、林艷討價還價之際，要被告林宏昌轉知對方不要
      像「菜市場」般殺價，事後並與知情而參與擄人勒贖犯行
      之被告張志豪、邱寧鴻等人均分得22萬元（詳如後述）。
      顯然，被告曾榮麟涉案程度甚深，且事前即與被告林宏昌
      等人有縝密的計畫，並非誤認債務糾紛而參與之。而被告
      曾榮麟所為債務糾紛之辯解，復與被告林宏昌等人之陳述
      迥異，足認其係臨訟編篡的飾詞，目的在規避擄人勒贖罪
      名之成立，不足採信。
 （7）被告李忠諭本即受被害人陳澤源之委託，前往「住商不動
      產」向同案被告林建華索討6萬元債務，其對被害人陳澤
      源與同案被告林建華等人間的債務糾紛，係陳澤源立於債
      權人地位，而非立於債務人地位，本即知之甚詳。而被害
      人陳澤源遭被告林宏昌等人強押上車號8121-FY號休旅車
      時，被告李忠諭亦同上該車（詳如後述），以證人陳澤源
      於原審審理時證稱：「（你在車上有沒有試圖要問他們是
      什麼情況？）有，我有問，有個聲音回答我說，林建華欠
      你們6萬元，為何你們要跟他要10萬元。那個聲音不是李
      忠諭。我回答說，他欠我哥6萬元，我不可能跟他拿10萬
      元。有1個人說你恐嚇我哥哥林建華10萬元。」等語（詳
      原審卷二第118頁背面）。足見被告李忠諭於車內，經由
      被害人陳澤源與車內被告林宏昌等人之對話，已再次確認
      被害人陳澤源並無積欠被告林宏昌、林建華等人任何債務
      無訛。而證人林建華於原審審理時亦證稱：「（李忠諭知
      道是陳齊陽與林錫鴻毒品的事情？）知道，我不知道他什
      麼時候知道的。因為是陳澤源叫李忠諭來的，因為不是我
      欠的錢，所以我就叫李忠諭等一下，我就打電話給林錫鴻
      ，至於為何李忠諭要打電話叫陳澤源出來，我就不知道。
      我已經忘記是誰叫李忠諭打電話叫陳澤源出來，我只知道
      有人叫李忠諭打電話叫陳澤源出來，就要李忠諭說有拿到
      錢，叫陳澤源出來要拿給他。」等語（詳原審卷三第18頁
      ）。是早在被告林宏昌等人動手強押陳澤源之前，被告李
      忠諭對被害人陳澤源係為向同案被告林建華索討被告林錫
      鴻購買毒品的6萬元債務，已完全知悉，進而以電話聯絡
      陳澤源，以已收到錢為由，誘騙陳澤源出面。
 （8）雖證人陳澤源於原審審理時證稱：「（請陳述這件糾紛的
      原因？）98年4、5月林建華向我哥哥陳齊陽借了6萬元，
      陳齊陽向林建華討錢，但林建華不還，林建華向我哥說要
      還錢，叫陳澤源來拿，被擄的前1天，因為我人在臺北，
      我沒有空，所以我請李忠諭去林建華上班的地方（中正路
      的住商不動產）拿錢，6月30日，我打電話給林建華，本
      來約隔天3點要去拿錢，之後，我就打電話給李忠諭請他
      過去幫我拿，後來因為我那天睡很晚，我傍晚才醒來，我
      主動打電話給李忠諭，問他有沒有去拿錢。」等語（詳原
      審卷二第117頁），然此顯與證人陳齊陽於檢察官偵查時
      證稱：「（你是否曾經叫陳澤源去幫你要債？）是。因為
      林建華於今年3至5月間，他說他有1個房屋仲介的案子需
      要錢，要向我借6萬元，我沒有錢，所以開口向陳澤源借
      ，我有借到，後來我有將6萬元拿給林建華，事後隔1個多
      月，我跟林建華要，他一直拖，我跟他說這個錢不是我的
      ，是我向我弟弟借的，他就說叫我弟弟向他要。我有跟陳
      澤源講這件事，我弟弟說他要聯絡看看。我沒有叫陳澤源
      去幫我要債。」等語（詳98偵20638卷二第415頁），並不
      相符，容有避重就輕之嫌。觀諸販賣毒品乃法定重罪，衡
      情被害人陳澤源、陳齊陽自無可能承認渠等與被告林錫鴻
      間的6萬元債權，係販賣毒品的債權。反觀同案被告林建
      華、被告林宏昌供述係因同案被告林建華介紹被告林錫鴻
      向陳齊陽購買毒品，而被告林錫鴻積欠款項未為給付乙情
      ，不僅彼此陳述情節吻合，且同案被告林建華尚有因此被
      認定涉嫌幫助販賣毒品或幫助施用毒品之疑慮，被告同案
      林建華自無可能虛構此對己不利之情節，其陳述自堪採信
      。且綜觀同案被告林建華、被告林宏昌及證人陳澤源、陳
      齊陽之陳述可知，被害人陳澤源、陳齊陽確實並未積欠被
      告林錫鴻、林宏昌、曾榮麟、邱寧鴻、張志豪、李忠諭及
      同案被告林建華任何債務無訛。而被害人陳澤源因本案涉
      及毒品買賣，且其因案通緝中，林艷則恐因顧及肉票即被
      害人陳澤源之安全，均未報警處理，與事理並無相違，被
      告林錫鴻、張志豪以被害人陳澤源並未報警而以之為否認
      犯罪之理由，均無可採。
  ２、陳澤源委託被告李忠諭前往「住商不動產」，向同案被告
      林建華索討6萬元，被告李忠諭偕同另名不詳姓名之成年
      男子共乘不詳車號自用小客車前往，同案被告林建華則請
      被告林錫鴻到場處理，被告林錫鴻透過被告林宏昌找被告
      張志豪、邱寧鴻及曾榮麟駕乘自用小客車，一起前往「住
      商不動產」。被告李忠諭得知與被告邱寧鴻互有認識，且
      認為與被害人陳澤源交情不深，遂轉而與被告林錫鴻等人
      共謀擄人勒贖，誘騙被害人陳澤源出面，並與被告林錫鴻
      、林宏昌、曾榮麟、張志豪及邱寧鴻，前往被告邱寧鴻位
      於宜蘭縣五結鄉○○路附近承租的透天厝，商討擄人勒贖
      的計畫：
 （1）證人即同案被告林建華於檢察官偵查時以證人身分證稱：
      「後來2點30分時，來的人不是陳澤源，而是陳澤源另外
      叫的2個人，我就趕快打電話給林錫鴻，跟他說人家要來
      拿錢，我沒辦法處理，林錫鴻就跟他朋友林宏昌、一位叫
      『阿豪』的人、還有曾榮麟（瘦仔）、『牛奶』一起過來
      公司，他們2台車過來，他們就下車，結果陳澤源叫來的2
      個人跟『牛奶』認識，林錫鴻跟對方說找陳澤源出來談。
      後來陳澤源叫來的2人其中有1名先走，另1名就跟林錫鴻
      他們上車，我以為他們2台車開走，林錫鴻後來又開回來
      ，叫我也上車，我上車時，車子是『牛屎』駕駛的，車上
      還有張志豪、林錫鴻、我及陳澤源叫來的朋友，另1台車
      就是『牛奶』與『瘦仔』，但我沒有看見『牛奶』那台車
      有跟林錫鴻回來，在車上，林錫鴻叫陳澤源的朋友打電話
      約陳澤源出來，要跟陳澤源談債務的事情，陳澤源的朋友
      打給陳澤源有通但沒接，就說晚一點再跟陳澤源聯絡。」
      等語（詳98偵20791卷二第294至295頁）。
 （2）被告邱寧鴻於原審訊問時陳稱：「前1天晚上林宏昌自己
      壹個人就開他白色休旅車，到我住的地方找我，跟我講，
      他跟我說對方有跟他約明天下午要到賣房子的地方去找他
      ，約我明天去，講完之後他就走了，那天晚上我沒有跟林
      宏昌一起出去。我是隔天直接過去賣房子的地方。隔天的
      白天林宏昌又開他白色休旅車載林錫鴻、曾榮麟、還有一
      個我不知道名字的人等4人來找我，我自己開我名下的米
      黃色的nissan2000cc車，我們就直接出發到『阿華』上班
      的地方，即我剛剛說賣房子的地方，我們出發的時候，我
      載『瘦仔』即曾榮麟，他們3個人坐1台。」等語（詳原審
      卷三第119頁）。
 （3）被告張志豪於原審訊問時陳稱：「到了住商之後李忠諭（
      他是由陳澤源委託的）要來跟林建華討這條錢，就在路邊
      就吵架，我、林宏昌、林建華在旁邊，還有1個不知名，
      但頭髮比較長應該是林錫鴻，他也有在場，我印象中就只
      有這幾個，李忠諭本來是陳澤源委託的，我不知道林錫鴻
      跟林宏昌怎麼跟李忠諭講的，李忠諭就『退駕』，他就不
      理這件事，但是他後來到晚上，他有反過來幫我們處理這
      件事情。」等語（詳原審卷一第74至75頁）。
 （4）被告林宏昌於原審審理時證稱：「（你剛剛說你打完李忠
      諭後，有將他帶到邱寧鴻的公司，張志豪有一起去嗎？）
      我們是一起去，我們也是一起離開邱寧鴻的公司。只有去
      一下。」；「（你們將李忠諭帶去邱寧鴻公司的目的？）
      我們只要有事情都會去那個地方，就是將李忠諭抓去那個
      地方，因為他說他是邱寧鴻的朋友。」等語（詳原審卷第
      二第187頁背面）。
 （5）綜合證人林建華、被告張志豪之陳述可知，被告李忠諭雖
      係受被害人陳澤源委託，偕同另名友人前往「住商不動產
      」，準備向同案被告林建華索討債務，然於得知與被告邱
      寧鴻本係相識，旋已變節而與被告林宏昌等人謀議對陳澤
      源進行擄人勒贖，且依被告曾榮麟持用之電話號碼000000
      0000號與被告林宏昌持用之電話號碼0000000000號行動電
      話，於案發時間的對話內容觀之（內容詳如前述，詳98偵
      20638卷一第98至102頁），被告林宏昌、林錫鴻、張志豪
      、曾榮麟、邱寧鴻及李忠諭，前往被告邱寧鴻位於宜蘭縣
      五結鄉○○路附近租屋處，係商討擄人勒贖的細部計畫，
      並計劃將取得之贖款帶回該處分贓無訛。被告林宏昌證稱
      有毆打被告李忠諭乙節，雖與事實不符（詳如後述），然
      其證述被告李忠諭有與渠等前往上開被告邱寧鴻的租屋處
      乙節，卻與其他被告陳述情節相符，堪信為真實。
  ３、被告李忠諭在「住商不動產」並未遭到毆打，且係自願坐
      上被告林宏昌駕駛之車號8121-FY號休旅車，與被告林宏
      昌等人共謀對被害人陳澤源為擄人勒贖犯行，其並未遭到
      限制行動自由，亦未遭被告邱寧鴻、林宏昌等人強行扣押
      電話號碼0000000000號行動電話：
 （1）證人即同案被告林建華於原審審理時以證人身分證稱：「
      （你之前陳述過很多次，每次都說李忠諭到場後，沒有跟
      其他人發生爭執打架？是否如此？）正確。」；「（你都
      在場，你也沒有看到李忠諭的手機被拿走？）我沒有看到
      李忠諭的手機被人拿走。」；「（從住商出去的時候，李
      忠諭是被押上車的嗎？）李忠諭不是被押上車的，他是上
      林宏昌開的休旅車，我是坐同1台車，林宏昌載我和李忠
      諭還有林錫鴻，我們4人同車。」等語（詳原審卷三第17
      頁、第18頁背面、第19頁）。
 （2）被告張志豪於原審訊問時陳稱：「（在住商的時候，是林
      建華跟林錫鴻負責跟李忠諭談的，我不認識李忠諭，但是
      我不知道我們這邊的人有沒有人認識李忠諭，當時我們有
      吵架，但是沒有打架，我沒有打李忠諭，只有吵架，後來
      李忠諭為何沒有再處理這件事，我不知道，要問林錫鴻。
      」；「（李忠諭手機是否有被林錫鴻、林宏昌扣留？）我
      不知道。」；「（你是否有看到林錫鴻、林宏昌用李忠諭
      的手機打電話？）我不知道。」；「（他們本來有吵架，
      李忠諭『退駕』，也就是沒有再處理這件事的時候，他們
      就沒有吵架了嗎？）是的。」；「（你剛剛說李忠諭他有
      回頭幫林錫鴻、林宏昌，他是如何幫林錫鴻及林宏昌？）
      林錫鴻、林宏昌在跟陳澤源吵架的時候，他也站在林錫鴻
      、林宏昌這邊跟陳澤源吵架，還問陳澤源為何要騙他。」
      等語（詳原審卷一第75、76頁）。
 （3）被告邱寧鴻於原審訊問時陳稱：「（你們兩台車到了『阿
      華』上班的地方發生什麼事情？）我們先到之後，隔了1
      個多小時之後，對方也就是與林錫鴻有債務糾紛之人所委
      託的人才過來，那個人我看過，但是不知道名字。」；「
      （在何處看過他？）不知道在哪裡看過，有點眼熟。」；
      「（接下來發生何事？）之後我們有跟對方吵架，其實也
      沒什麼吵，問對方說事主人在哪裡，不是要來處理事情。
      我們就約在7-11。」；「（你剛剛說你們跟對方那個人其
      實也沒什麼吵，你們有沒有打起來？）沒有。」；「（是
      你們把對方派來的人押上車？）沒有押，有跟他說，原先
      最早有凶他，有拉扯，後來跟他好好的說，他說也不是他
      的事情，他是被委託的，然後好好的跟他說要他上車，要
      去找事主。」；「（有無強迫他要把對方找出來？）沒有
      。當時他們說『阿華』在公司上班，有說打電話說要來抓
      『阿華』他們，他說他在那裡上班，怕他們來那裡找他麻
      煩，看大家說說。」等語（詳原審卷三第119、120頁）。
 （4）綜合在場之證人即同案被告林建華、被告張志豪、曾榮麟
      之陳述可知，被告李忠諭雖係受被害人陳澤源委託前往「
      住商不動產」，準備向同案被告林建華索討6萬元債務，
      然被告李忠諭發現與被告邱寧鴻認識後，旋已停止陳澤源
      委託的任務，並加入被告邱寧鴻等人強押被害人陳澤源的
      計畫，並由其負責以收到6萬元款項為藉口，誘騙被害人
      陳澤源出面。
 （5）雖被告邱寧鴻於原審審理時以證人身分作證時更異前詞，
      然其先證稱：「（他們有無發生糾紛？）有，有推，林宏
      昌有推李忠諭。」等語（詳原審卷三第148頁背面）；次
      於原審審理時證稱：「（你當天在住商不動產那裡有無看
      到有人被打？）有。是李忠諭被打。」；「（李忠諭是被
      何人打？）被張志豪打。」等語（詳原審卷三第221頁）
      ；再於原審審理時證稱：「（99年5月7日法院訊問時就問
      你在住商有無看到有人被打？你說沒有人被打？今日為何
      你說有，還是李忠諭被打？）有拉扯，應該有打到。」；
      「（99年5月7日法官問你時，你是跟法官講說沒有打，可
      能有拉扯？）有拉扯，有沒有打到我不太確定，應該有打
      到。」；「（99年5月10日辯護人問你時，你說林宏昌有
      推李忠諭，為何今日變成張志豪打李忠諭？）兩個都有拉
      扯。」等語（詳原審卷三第222頁），對被告李忠諭究係
      遭何人毆打或拉扯，如何被毆打或拉扯等情，前後陳述情
      節歧異，不僅與其之前陳述被告李忠諭並未遭人毆打之情
      節相左，亦與被告李忠諭自稱係遭多人壓在地上毆打之情
      節，並不相同。足認被告邱寧鴻事後更異陳述之詞，容係
      迴護被告李忠諭之詞，與事實並不相符。
 （6）被告林宏昌於原審審理時雖證稱：「（你當時在宜蘭縣羅
      東鎮羅東高中旁之住商不動產公司那邊，有沒有看到有人
      被打？）有。」；「（現場是何人被打？）我不認識。」
      ；「（那個人現在有在法庭上？）有。就是在庭的李忠諭
      。」；「（李忠諭被打時，當時在場有那些人？）我、林
      錫鴻、張志豪、邱寧鴻還有曾榮麟。」；「（你知不知道
      在場李忠諭為何會被打？）因為他們欠我們錢，還要來跟
      我收錢，還說要將我們腿打斷。」；「（李忠諭被打後，
      有沒有被你們帶上車？）有。」；「（當時李忠諭有沒有
      與你同車？）沒有。」；「（張志豪為何說林建華、林錫
      鴻負責跟李忠諭談，有吵架，但沒有人打架？）沒有打架
      ，是李忠諭被我們打。」；「（為何張志豪說李忠諭本來
      是陳澤源委託的，李忠諭後來反過來幫你們處理事情？）
      因為我打李忠諭叫他交人出來，他不交他就不要回去，李
      忠諭就交了。」；「（照你這樣說，李忠諭會怕你？）不
      是怕我，是我們人比較多，他會怕我們這夥人，他一直說
      他是無辜的。」；「（照你這樣說，他會怕你們，為何李
      忠諭他會自己來？）因為李忠諭應該認識邱寧鴻，我打完
      李忠諭後，邱寧鴻說李忠諭你不是跟那一個老大，我們就
      沒有打李忠諭，把他帶到邱寧鴻那邊去，一開始，邱寧鴻
      的意思是說不關他的事放他回去，我說沒有辦法，要將陳
      澤源找出來，李忠諭才能回去，後來就是邱寧鴻和李忠諭
      在說，我沒有在現場。」等語（詳原審卷二第183至185頁
      ）。惟被告李忠諭在住商不動產後，確實有上被告林宏昌
      駕駛之車號8121-FY號休旅車等情，為被告李忠諭所不否
      認，且為證人林建華證述明確，然被告林宏昌卻證述被告
      李忠諭在住商不動產後，並未坐上其駕駛之車號8121-FY
      號休旅車，顯然其對涉案情節有刻意混淆事實之情事。而
      被告林宏昌於檢察官訊問時陳稱是被告邱寧鴻與被告李忠
      諭及另位朋友吵架及打架等語（詳98偵20638卷二第450頁
      ），與被告林宏昌於原審審理時改稱是其動手毆打被告李
      忠諭，亦相互矛盾。再者同時在場之證人即同案被告林建
      華、被告張志豪及邱寧鴻均已明確證述並未毆打被告李忠
      諭，被告林宏昌雖為相異之證詞，然參酌被告林宏昌有本
      案審理時有刻意混淆事實之舉措，其與證人即同案被告林
      建華、被告張志豪、邱寧鴻等人相異之陳述，亦係迴護被
      告李忠諭之陳述，實難採信。
 （7）被告李忠諭於檢察官偵查時陳稱：「他們帶我上車後，車
      子一直在羅東繞，之後他們就駛入冬山還是五結的1條巷
      子內，車上其中1個人突然拿我手機，我問對方拿我手機
      要做什麼，對方叫我不要囉嗦。」；「（對方在當天晚上
      是何時將手機還你？）胖胖的人載我回住商不動產時，我
      問他手機在那裡，他叫我晚上12點到宜蘭運動公園拿，到
      了12點後，我有去該處，就是那位胖胖的人把手機還我。
      」等語（詳98偵26122卷第15頁）；次於原審審理時陳稱
      ：「（你的手機是在那裡被拿走？）1間房子，就是五結
      路那邊。」等語（詳原審卷四第138頁背面）；「（是何
      人將你的手機拿走？）應該是邱寧鴻。」；「（你的手機
      是何時拿回來？）第二天中午，我在宜蘭羅東公園的正門
      口，邱寧鴻拿給我的。他將手機從車窗中丟出來給我，他
      人就走了。」；「（邱寧鴻怎麼知道在這個地方將手機還
      給你？）邱寧鴻載我回住商開我的車，我有跟他說我的手
      機你不用還給我嗎？他說手機不在他那邊，在他朋友那邊
      ，我跟他說你手機要還給我，他說手機現在拿不到，叫我
      隔天中午再去羅東公園拿。」等語（詳原審卷四第139頁
      ）。就對方拿走其手機的時間、地點，及對方歸還其手機
      的時間，前後陳述並不一致。再者，依證人即同案被告林
      建華、邱寧鴻之陳述，顯然被告李忠諭係在住商不動產，
      坐上被告林宏昌駕駛之車號8121-FY號休旅車，同車的人
      有被告林宏昌、林錫鴻、張志豪、李忠諭及同案被告林建
      華，而被告邱寧鴻係另駕駛車號0228-DC號自用小客車，
      同車的人有被告邱寧鴻、曾榮麟。則依被告李忠諭前開檢
      察官偵查中所言，是在車上被拿走手機，則拿走其手機之
      人，即非被告邱寧鴻，然被告李忠諭於陳稱拿走其手機的
      人為被告邱寧鴻，即與其於檢察官偵查中所言明顯不符。
 （8）被告邱寧鴻於原審審理時先證稱：「（你在住商有沒有拿
      任何人的手機？）有。我有拿李忠諭的手機。」；「（你
      為何要拿李忠諭的手機？）因為林宏昌叫我拿他的手機，
      因為他要聯絡對方。」；「（你拿李忠諭的手機後交給誰
      ？）林宏昌。」；「（所以聯絡對方的人是林宏昌不是李
      忠諭？）不清楚。」；「（手機不是你拿的，你為何不清
      楚？）我拿給他們，我不知道是誰去聯絡的。」；「（為
      何聯絡對方要李忠諭的手機？）因為他是對方叫來的。」
      ；「（為何要拿李忠諭的手機？）我也不清楚。」；「（
      到底需要李忠諭的手機的目的在那裡？）怕用別人的電話
      ，對方不會接。」；「（接聽起來如果不是李忠諭的聲音
      ，對方怎麼會繼續對話？）我不清楚。」；「（手機何時
      還給李忠諭？）就是我和曾榮麟、張志豪從壯圍派出所斜
      對面7-11便利商店離開的時候就還給李忠諭。」；「（你
      在住商的時候拿李忠諭的手機交給林宏昌，李忠諭的手機
      一直都是林宏昌拿著？）我到便利商店時，我還給李忠諭
      。」；「（你去向誰將李忠諭的手機拿回來還給李忠諭？
      ）林宏昌。」；「（手機是誰交給你的？）手機是林宏昌
      交給我的。」；「（手機林宏昌何時交給你的？）在壯圍
      派出所斜對面7-11便利商店他就交給我了。」；「（你在
      不動產去載李忠諭的時候是否已經8點了？）應該快9點。
      」；「（9點以後手機是否已經還給李忠諭？）對。」等
      語（詳原審卷三第152、153頁）；次於原審審理時證稱：
      「（你當天在住商不動產除了看到李忠諭被打外，有無看
      到他的手機被拿走？）沒有。」；「（你上次開庭檢察官
      問你，你在住商有無拿任何人的手機，你為何回答說你有
      拿李忠諭的手機？）我是在我的住處拿的，是我自己在五
      結的租屋處，地址我就不知道。」；「（你在五結住處拿
      李忠諭的手機，是在何時？）就是去住商那裡離開後，再
      到租屋處。」；「（你拿走李忠諭的手機後有無將手機還
      給李忠諭？）有。」；「（你是何時將手機還給李忠諭？
      ）好像是去住商那邊的那天晚上，或是隔天的晚上。」；
      「（你是載李忠諭回去住商後將手機還給他？）應該是。
      」等語（詳原審卷三第221、223頁），就其拿走被告李忠
      諭手機的時間、地點、歸還被告李忠諭手機的時間、地點
      ，前後陳述歧異，且就為何要拿被告李忠諭的手機，亦始
      終語焉不詳。且無論依被告邱寧鴻陳述是在7-11便利商店
      離開時，歸還被告李忠諭手機，或在載被告李忠諭回去住
      商後，始歸還被告李忠諭手機，均與被告李忠諭自陳其在
      被告邱寧鴻載其回住商不動產下車時，還沒有拿回自己手
      機，是被告邱寧鴻約其到宜蘭的運動公園歸還手機等情，
      顯不相符。再對照被告林宏昌於原審審理時證稱：「（有
      沒有任何人拿李忠諭的手機？）邱寧鴻吧。」；「（你有
      看到嗎？）應該是邱寧鴻告訴我的。」；「（怎麼告訴你
      的？）在邱寧鴻的公司，我告訴邱寧鴻，把李忠諭的電話
      拿起來，看陳澤源有沒有打給他，我就走了，再回來我就
      問陳澤源有打來嗎？邱寧鴻就說陳澤源有打過來，我們就
      去找陳澤源。」；「（照你這樣回答，邱寧鴻也沒有跟你
      說他拿李忠諭的手機？）我沒有看到，我也沒有問邱寧鴻
      ，且我和邱寧鴻不同部車，（後改稱）我到橋下回來，我
      有拿陳澤源的手機給邱寧鴻，我就回去，我說這是陳澤源
      的，要還給人家，我看邱寧鴻有另外拿1支手機，我猜那
      支手機應該是李忠諭的。」；「（你只是看到邱寧鴻手上
      拿1支手機你就猜是誰的？）因為我之前有跟邱寧鴻說把
      李忠諭的手機拿起來，看陳澤源有沒有打來。」；「（你
      前1天有跟邱寧鴻這樣說，你也沒有問邱寧鴻是不是真的
      有拿？）沒有問，但是我想他應該有拿。」；「（你也不
      知道縱使邱寧鴻有拿，什麼時候還給李忠諭的？）不知道
      。」；「（所以你也不會知道這跟第2天邱寧鴻拿1支你沒
      有看過的手機有何關係？）照理是這樣說，我的認知就是
      我叫邱寧鴻拿李忠諭的手機，李忠諭很無辜，被我們打還
      被裁定禁見。」等語（詳原審卷二第185頁）。顯然，被
      告林宏昌、邱寧鴻就被告邱寧鴻應被告林宏昌的要求，取
      走被告李忠諭手機的原因，及被告邱寧鴻取走被告李忠諭
      的手機，有無將該手機交給被告林宏昌等情，彼此陳述亦
      完全相異。綜此，足認被告林宏昌、邱寧鴻陳述有拿被告
      李忠諭手機，純屬事後杜撰而迴護被告李忠諭之詞。
 （9）電話號碼0000000000號行動電話，於98年5月20日至98年7
      月2日間，確為被告李忠諭所申裝使用，該行動電話於98
      年7月1日15時22分，確有與被害人陳澤源使用之電話號碼
      0000000000號行動電話收發簡訊；同日18時51分（受話）
      、19時35分（受話）、20時06分（受話）、20時08分（發
      話）有通聯紀錄；同日21時30分（發話）、21時31分（發
      話）與被告林錫鴻使用之電話號碼0000000000號行動電話
      有通聯紀錄；同日22時57分（發話）、23時02分（受話）
      、23時19分（發話）、23時31分（發話）與被告林宏昌使
      用之電話號碼0000000000號行動電話有通聯紀錄，有該行
      動電話之申請人資料及通聯紀錄在卷可稽（詳98偵26122
      卷第21至24頁）。再依被告林宏昌持用之電話號碼000000
      0000號行動電話，於案發期間有與被告曾榮麟持用之電話
      號碼0000000000號、被告張志豪持用之電話號碼00000000
      00號、被告邱寧鴻持用之電話號碼0000000000號、被告林
      錫鴻持用之電話號碼0000000000號、被告林建華持用之電
      話號碼0000000000號、被告李忠諭持用之電話號碼000000
      0000號行動電話進行電話通聯，尤於98年7月1日22時57分
      （發話）、23時02分（受話）、23時19分（發話）、23時
      31分（發話）與被告李忠諭使用之電話號碼0000000000號
      行動電話為電話通聯時，同時有與被告林錫鴻使用之電話
      號碼0000000000號行動電話進行電話通聯，有通聯紀錄在
      卷可稽（詳98偵26112卷第27至34頁）以觀，顯然被告李
      忠諭的手機於案發過程中，確為自己所持用，且由其與被
      告林宏昌、林錫鴻間有多次通聯紀錄，益足以證明被告林
      宏昌、林錫鴻等人並未限制被告李忠諭的行動自由，且被
      告李忠諭與被告林宏昌、林錫鴻等人間，確有擄人勒贖之
      犯意聯絡及行為分擔，否則被告李忠諭焉有必要在陳澤源
      仍被強擄及勒取贖款的過程中，與被告林宏昌、林錫鴻保
      持密切的電話聯絡。而依被告林宏昌的電話通聯紀錄可知
      ，其於案發當時係使用自己的行動電話與被告曾榮麟、張
      志豪、邱寧鴻、林錫鴻、林建華等人為電話聯繫，顯然被
      告林宏昌並無持用被告李忠諭手機對外聯絡之必要，且若
      被告林宏昌持有被告李忠諭手機，焉有可能以該手機撥打
      自己手機，與自己通話之理。由此足證，被告李忠諭辯稱
      手機遭被告邱寧鴻拿走及被告邱寧鴻陳稱拿走被告李忠諭
      手機交給被告林宏昌等語，均係飾卸之詞，目的是在為被
      告李忠諭於案發時間，有與被告林宏昌、林錫鴻電話聯絡
      作合理化說明。
（10）同案被告林建華於檢察官偵查、原審審理時及被告林宏昌
      於檢察官偵查時均陳稱被告李忠諭是與另名朋友前往住商
      不動產，欲向同案被告林建華索討債務等語（詳98偵2079
      1卷二第294頁、原審卷四第131頁背面、詳98偵20638卷二
      第450頁）。若被告李忠諭係遭被告林宏昌等人毆打及限
      制行動自由，何以其另名朋友卻能安然離去。且由被告李
      忠諭避談其有另名朋友陪同前往住商不動產，事後並自行
      離去等情觀之。顯然，被告林建華、張志豪陳稱被告李忠
      諭事後加入被告林宏昌等人之陳述，並非虛構之詞。
  ４、被告李忠諭與被害人陳澤源取得聯繫並相約在壯圍分駐所
      附近之7-11便利商店後，由被告林宏昌駕駛車號8121-FY
      號休旅車搭載被告林錫鴻、李忠諭；被告張志豪駕駛不詳
      車號自用小客車搭載同案被告林建華前往壯圍分駐所附近
      之7-11便利商店停車場與陳澤源碰面，由被告李忠諭佯裝
      與被害人陳澤源接洽，再由被告張志豪動手毆打被害人陳
      澤源，並將被害人陳澤源強押上車號8121-FY號休旅車，
      旋將被害人陳澤源套上頭套，以塑膠繩綁住雙手，被告邱
      寧鴻則駕駛車號0228-DC號自用小客車，搭載被告曾榮麟
      ，在壯圍分駐所附近之7-11便利商店停車場外面等候，並
      由被告曾榮麟以電話與被告林宏昌保持聯繫而掌握狀況：
 （1）證人陳澤源於原審審理時證稱：「（7月1日你睡過頭打電
      話給李忠諭，然後呢？）我用0000000000的電話打給李忠
      諭，李忠諭的電話我已經忘記了，在電話中他跟我說他錢
      已經收了，問我人在那裡，我說我人在宜蘭。我約李忠諭
      說要與他碰面，我們就約在宜蘭縣壯圍鄉○○路上之7-11
      便利商店前，地點是我選的，約7月1日7點左右見面。碰
      面時，我開車去（2027-TN號車），我載林艷，我先到，
      他們過了一下就來，我看到兩部車（顏色、車型、車號沒
      有注意，但知道有1台休旅車），從那兩台車上總共下來3
      個人，其中1個人是李忠諭，那時天太黑，且我又不認識
      那兩個人，我看到李忠諭之後，李忠諭後面的那個人就用
      頭套將我套起來，另外1個人把我抓住。」；「（張志豪
      說下車的人有張志豪、林宏昌、林錫鴻、林建華、李忠諭
      ，這幾個人是否都有下車？）因為只有看到3個人，其中1
      個人是我認識的李忠諭，因為動手的人有兩人，所以我認
      知只有這3個人過來，至於有沒有從這兩台車或其他的地
      方下來或出來其他的人，我沒有注意。」；「（你剛看過
      在庭的被告，有沒有辦法指認是誰將你套頭套？）沒有辦
      法指認，因為我一看到李忠諭，我就要上前跟他講話，結
      果就被李忠諭旁邊的兩個人，1個先抓住我，1個再套頭套
      。」；「（你在還沒有講到任何話的時候就被套頭套？）
      是，套頭套之後，我問李忠諭這是什麼情況，李忠諭問我
      ，我下午為何都不接他的電話，說他也不清楚，還說去了
      再說，後來就沒有講話，我就被人架著，並且推我上車。
      」；「（上車時你知道你是上休旅車還是另1台車？）休
      旅車，有4個人，是哪4個人我並不知道，李忠諭應該在車
      上，在車上我沒有看到，因為我有被套頭套，我旁邊有兩
      個人，前面有兩個人，因為要套頭套之前，我看到車上駕
      駛座有坐1個人，我坐在中間，他們講話的時候，左右都
      有聲音，副駕駛座也有聲音傳來，所以我知道有4人，而
      這4 個人有包括李忠諭，李忠諭應該是坐後座，我忘記是
      左邊或右邊。」；「（車上是否有林建華的聲音？）我與
      他不熟，所以我不知道有沒有林建華。套頭套或抓住我的
      人是不是林建華，我並沒有注意。」；「（你到室內的地
      方，你進去之前手就被綁起來？）是的，我是在他們押我
      的時候，就已經綁了，我忘記是在上車前還是上車後，是
      用可以綁電線束起來的塑膠帶子綁的。」等語（詳原審卷
      二第117至119頁）。
 （2）證人林艷於原審審理時證稱：「（能否說明陳澤源是如何
      被綁到車上，你有無看到？）兩個還是3個人把陳澤源推
      到深色的休旅車上，應該是黑色，當時天色很暗，我只能
      大概認定是深色的。」；「．．．，陳澤源下車後，站在
      駕駛座旁邊講電話，他站在車門旁邊，我看到他站在那邊
      講電話，我就想說我再瞇一下，人家可能還沒有來，或者
      是還在找那個人，我就想說我再睡一下，陳澤源把車熄火
      ，因為我有心臟病，空氣不流通，我就想將車窗搖下來，
      所以發動引擎的時候，才看到陳澤源被2、3個人押著，手
      被人家抓著，頭被人家按到車子裡面去，帶上車。」；「
      （你發現陳澤源被人推上車你如何處理？）我當時剛睡醒
      ，等我反應過來的時候，他們車就從宜蘭壯圍濱海公路方
      向開走，我想回頭開車去追，等我開車的時候，那兩台車
      已經不見了，我就開車去找陳澤源的朋友。」等語（詳原
      審卷三第5、10頁）。證人陳澤源與證人林艷之證詞彼此
      吻合，堪信為真實。
 （3）被告張志豪於原審訊問時陳稱：伊等前往東港路7-11便利
      商店與陳澤源碰面的有伊、林宏昌、林錫鴻、林建華及李
      忠諭，而曾榮麟、邱寧鴻並沒有在現場，對方則只有陳澤
      源在場等語（詳原審卷一第75頁）；「（到了晚上，你們
      出現在宜蘭縣壯圍鄉○○路上之7- 11便利商店，你們是
      幾部車出現在那裡？）兩部，1部是我開載林建華，另1部
      就是林宏昌開的，他載誰我不知道。」；「（在壯圍派出
      所斜對面的7-11便利商店，只有你1人動手打陳澤源？）
      是。」；「（是誰把陳澤源押上車？）我不清楚。」；「
      （你不是在現場，你為何不清楚？）應該是我押上車的。
      」等語（詳原審卷三第59頁）。
 （4）證人林宏昌於原審審理時證稱：「（你們到底幾部車子出
      現在7-11便利商店？）3部，另1部誰開車不清楚。」等語
      （詳原審卷二第175頁背面）；「（當天你後來有沒有到
      壯圍派出所對面的7-11便利商店？）有。」；「（你們在
      到達便利商店時，有碰到陳澤源？）有。」；「（你們碰
      到陳澤源發生何事？）就在當場拉扯，陳澤源就跟我們上
      車。」；「（當時李忠諭有無下車？）我對李忠諭沒有什
      麼印象。我沒有印象他有無下車。」；「（你剛說陳澤源
      跟你們上車，他上那台車？）上我開的那台車。」等語（
      詳原審卷二第183頁背面、第184頁）。
 （5）被告邱寧鴻於原審原審時陳稱：「（對方是如何上林宏昌
      的車，有無押他上車？）沒有押。就一起上車。沒有打他
      ，只有拉他上車而已。」；「（誰拉他上車？）林宏昌的
      朋友、林宏昌。我站在旁邊，『阿華』也在那裡，他好像
      也有幫忙拉對方上車，他應該有拉。」等語（詳原審卷三
      第121背面）；「（這時你已經知道不是談債務，已經談
      不好要將人載走？）還是談債務。已經談不好準備要把人
      載走。」；「（『談不好要把人載走』的意思？）我不知
      道他們的意思要怎麼樣。」；「（我沒有問他們的意思要
      怎樣，我問你在場看到情況變成這樣，『把人載走的意思
      』是怎樣？）把人載走不是我的意思，所以我不知道把人
      載走是什麼意思。」等語（詳原審卷三第154頁背面、第
      155頁）。
 （6）綜合證人陳澤源、林艷、被告張志豪、林宏昌、邱寧鴻之
      陳述，渠等就被害人陳澤源因被告李忠諭告知已收到款項
      ，遂指定在東港路7-11便利商店碰面，雙方到場之人、所
      駕駛車輛及被害人陳澤源坐上被告林宏昌駕駛之車號8121
      -FY號休旅車等情，互核大致相符。雖被告曾榮麟、林宏
      昌、林錫鴻等人否認有強押被害人陳澤源上車，然被告張
      志豪業已坦承有動手毆打被害人陳澤源及押被害人陳澤源
      上車，被告邱寧鴻陳稱被告林宏昌有拉被害人陳澤源上車
      ，被告林宏昌亦坦言有與被害人陳澤源發生拉扯。顯然被
      害人陳澤源確係在非自由意願下，被押上被告林宏昌駕駛
      之車號8121-FY號休旅車。否則，被害人陳澤源既係與林
      艷同坐車號2027-TN號自用小客車前往壯圍分駐所附近之
      7-11便利商店與被告李忠諭碰面，且並無預期會有被告林
      宏昌等人在場，縱有必要更換地點談判，且係基於個人自
      願，為顧及個人安全及安頓女友林艷，理當由被害人陳澤
      源告知林艷後，自行駕駛車號2027-TN號自用小客車與被
      告林宏昌等人前往其他地點，或由被害人陳澤源交代林艷
      自行駕駛車號2027-TN號自用小客車離去，再由被害人陳
      澤源搭乘被告林宏昌的車輛前往其他地點，焉有在隻字未
      提的情況，即坐上被告林宏昌的車輛離去，留下錯愕而不
      知究竟之林艷留在現場之理。是被告曾榮麟、林宏昌、林
      錫鴻等人所辯，容係避重就輕之詞，應以證人陳澤源、林
      艷之證詞，始足採信。
 （7）證人陳澤源於原審審理時證稱：「（李忠諭出現在宜蘭縣
      壯圍鄉○○路上之7-11便利商店前，他有沒有被限制行動
      自由？）我看到是沒有。」等語（詳原審卷二第131頁背
      面）；被告邱寧鴻於原審審理時證稱：「（李忠諭是否是
      自願去的？有無人押李忠諭去？）不知道，我沒有看到有
      人押他。」等語（詳原審卷三第225頁背面），亦足以證
      明被告李忠諭並非遭被告林宏昌等人強押至東港路7-11便
      利商店。而以被告李忠諭並非遭被告林宏昌等人強押至東
      港路7-11便利商店，卻配合被告林宏昌等人以收到款項為
      由，誘騙陳澤源出面，並與被告林宏昌等人前往東港路7-
      11便利商店與陳澤源碰面等情觀之，被告李忠諭確實與被
      告林宏昌等人有犯意聯絡及行為分擔無訛。
 （8）被告邱寧鴻於原審審理時雖辯稱前往壯圍分駐所附近之7-
      11便利商店的時候，其並未駕駛車號0228-DC號自用小客
      車，其從住商不動產離開後，先將車開回去借給朋友，其
      再坐上被告林宏昌朋友開的車，前往東港路7-11便利商店
      等語。惟此顯與被告林宏昌及張志豪陳述情節有異，亦與
      被告曾榮麟於檢察官偵查時證稱是被告邱寧鴻開車載其前
      往東港路7-11便利商店等情（詳98偵20791卷一第47頁）
      不同。足見被告邱寧鴻上開陳述之詞，確與事實並不相符
      ，不足採信。
 （9）被告李忠諭辯稱：伊在壯圍分駐所附近之7-11便利商店，
      雖有坐上車號8121-FY號休旅車，但被告林宏昌在東港路7
      -11便利商店前面一點點的時候，就讓伊下車，並且叫被
      告邱寧鴻載伊到住商不動產，伊就開自己的車回家等語。
      而被告林宏昌於原審審理時亦證稱：「（李忠諭交人，你
      就放他回去？）陳澤源來，我就放李忠諭回去。」等語（
      詳原審卷二第185頁）。然證人林宏昌於原審審理時證稱
      ：「（當天你後來有沒有到壯圍派出所對面的7-11便利商
      店？）有。」；「（你們在到達便利商店時，有碰到陳澤
      源？）有。」；「（你們碰到陳澤源發生何事？）就在當
      場拉扯，陳澤源就跟我們上車。」；「（當時李忠諭有無
      下車？）我對李忠諭沒有什麼印象。我沒有印象他有無下
      車。」；「（你剛說陳澤源跟你們上車，他上那台車？）
      上我開的那台車。」；「（你開的那台車除了有陳澤源和
      你外，還有何人？）張志豪和林錫鴻。」；「（當時車上
      有無李忠諭？）沒有。」等語（詳原審卷二第183頁背面
      、第184頁），顯與其上開陳述並非一致，就此部分陳述
      之可信度已非無疑。而被告邱寧鴻於原審審理時證稱：「
      （在壯圍派出所斜對面7-11便利商店1台車載陳澤源走後
      ，現場剩下誰？）我和曾榮麟、張志豪，其他人都跟著去
      。」；「（你的意思是李忠諭也跟著去？）對。」；「（
      李忠諭為何要跟著去？）我不清楚。」；「（你們需要李
      忠諭的目的為何？對方都已經被你們帶上車了？）我不知
      道李忠諭為什麼會跟他們一起去。」；「（你的意思是李
      忠諭自己要跟去？）我不知道他為什麼要去。」等語（詳
      原審卷三第155頁背面），亦與被告李忠諭辯稱其下車後
      係由被告邱寧鴻載回住商不動產等情不符。且被告李忠諭
      嗣並有前往第1處民宅、第2處民宅，且在被告林宏昌、林
      錫鴻、曾榮麟、邱寧鴻前往收取林艷交付之贖款之際，與
      被告張志豪同車看守被害人陳澤源等情，業經同案被告林
      建華、證人陳澤源等人證述明確（詳如後述），而依被告
      李忠諭持用之電話號碼0000000000號行動電話，於案發時
      間之通聯分析位移情形，亦與被害人陳澤源遭強擄後之位
      移情形大致吻合，有被告李忠諭持用之電話號碼00000000
      00號行動電話通聯分析位移資料（詳98警聲搜3721卷第13
      0至132頁）在卷可稽，足認被告李忠諭之辯詞，係脫罪之
      飾詞。
（10）至於被告邱寧鴻、曾榮麟雖係共乘車號0228-DC號自用小
      客車，在東港路7-11便利商店停車場外面等候，然由被告
      曾榮麟與林宏昌上開行動電話通聯內容（詳如前述）可知
      ，被告曾榮麟係以行動電話密切掌握被告林宏昌等人之進
      度及狀況，尤以渠等間於98年7月1日20時13分43秒（曾榮
      麟發話給林宏昌）之通聯內容顯示：林宏昌：喂。曾榮麟
      ：有中了嗎？林宏昌：嗯，中了！曾榮麟：好啦。更足以
      證明被告曾榮麟係礙於通緝犯身分，不便於強押陳澤源的
      現場出現，惟其確有參與擄人勒贖之犯行，已至為明顯。
  ５、被告林錫鴻、林宏昌、曾榮麟、李忠諭、張志豪、邱寧鴻
      將被害人陳澤源強押至第1處民宅，由被告張志豪動手毆
      打被害人陳澤源，並勒取贖款1000萬元，嗣以250萬元成
      交，同案被告林建華則在附近某7-11便利商店購買飲料給
      被告林宏昌等人飲用，僅對非法剝奪被害人陳澤源行動自
      由犯行，有犯意聯絡及行為分擔，對被告林宏昌等人向被
      害人陳澤源勒取贖款之事並不知情：
 （1）證人陳澤源於原審審理時證稱：「（車大概開多久？）沒
      有很久，就到了1個房子，我沒有看到，我有進去1個房子
      裡面，他們推著我，有人在前面帶，進到1個室內，他們
      開口就說我恐嚇他哥，與車上的人是同1個聲音，意思說
      叫我要賠他錢。」；「（進到的室內是空屋，還是有傢俱
      ？）我不知道，我是坐著，他們有拿1張椅子，我說今天
      是你欠我錢，不是我欠你錢，我幹嘛給你，然後就有人動
      手打我臉部與胸部，我感覺應該是用手打我的胸部與臉部
      ，臉上打1拳，胸部打很多下。」；「（有無辦法判斷是1
      個人打，還是不同人打？）這我不知道。」；「（你被打
      之後？）叫我說要看拿多少錢出來，是同1個人的聲音，
      我說我沒有錢。那時逼我說一定要賠錢，我說我真的沒有
      錢，他說沒有錢要斷手還是斷腳，因為我真的沒有錢，我
      沒有辦法，我只好叫林艷幫我籌看看有沒有錢，那時他們
      開口要我拿1000萬出來賠他們，我說你要我1000萬元，我
      命給你，我真的沒有那些錢，自稱林建華是他哥哥的那個
      人說你能籌多少錢出來，我說我手上都沒有錢，我說可以
      的話我就叫林艷幫我籌，最多也只有幾十萬，他說幾十萬
      不可能接受，一直講到後面，就說至少250萬，我有聽到
      他們出去的聲音，過了一下，他們就帶我到別的地方去，
      他們並沒有提到為何要帶我到另外一個地方。」等語（詳
      原審卷二第118至119頁）。
 （2）證人林艷於原審審理證稱：「（你後來有無接到對方打來
      的電話？）沒有，差不多兩個小時後，我傳簡訊說30分鐘
      ，如果沒有回話我立刻報警處理。」；「（你傳簡訊之後
      ？）30分鐘後，陳澤源打電話給我，電話剛通的時候不是
      陳澤源的聲音，他就叫我等一下，你老公要跟你講話，就
      把電話拿給陳澤源。」；「（陳澤源跟你說什麼？）他說
      他被人綁架，對方要贖金1000萬元。」；「（還有其他？
      ）就問我說有沒有辦法籌錢，我就說我沒有錢，你也知道
      ，我就說1000萬想都不用想，根本籌不出來，陳澤源接著
      說他跟對方已經講好了，就是250萬元。」等語（詳原審
      卷三第6頁）。
 （3）證人林艷於原審審理時證稱：「（你看到陳澤源，陳澤源
      的外表有無異狀？）陳澤源臉上是腫的、瘀青的，衣服上
      有血跡，胸口與背上也都是瘀青。」等語（詳原審卷三第
      6至7頁），核與證人王仁德於檢察官偵查時證稱：「（陳
      澤源有無說他被押走，跟他自己有何關係？）他沒講。後
      來碰到他人時，他被押去打，身上都是傷，眼睛腫起來。
      」等語（詳98偵20638卷二第301頁）。
 （4）被告張志豪於原審羈押訊問時陳稱：「我是開車載林建華
      ，其他人開幾台車我不知道，後來就開車把陳澤源載到1
      間空屋，就讓他們在那邊談，我承認我有打陳澤源的胸口
      2下，也有把被害人綁起來，還把被害人的頭曚住，但我
      後來有跟被害人道歉，而且還有跟被害人聊天，聊天時我
      才知道他哥哥和林建華好像有事情沒有談好。」等語（詳
      原審98聲羈988卷第5頁），被告張志豪辯稱其在第1處民
      宅係在屋外云云，顯無可採。被告張志豪於檢察官偵查時
      並稱：「（後來他們就開到濱海公路路邊的1間空屋，到
      空屋內，有多了幾個人，但我不認識，我原本只認識『牛
      屎』，林建華是事主，林錫鴻我原本也不認識，是跟他聊
      幾句才認識的。到空屋後，本來我沒有進去，有人叫我進
      去，進去後叫我打陳澤源2下，我打完後就走出來，我就
      有聽到『牛屎』說陳澤源要賠錢和解，他們就在那邊等。
      」等語（詳98偵20791卷二第299頁）。
 （5）被告林宏昌於原審審理時證稱：「（你們將陳澤源帶到第
      二地點空屋後，有沒有人在第二地點打陳澤源？）有，那
      時我不在現場，我不知道。應該是張志豪打的。」；「（
      你怎麼知道是張志豪打陳澤源？）我回去看到，張志豪站
      在陳澤源旁邊，當時我把陳澤源的頭套拿起來，我有看到
      陳澤源流鼻血，所以我認為應該是張志豪打的。」等語（
      詳原審卷二第188頁背面、189頁背面）；於檢察官偵查時
      證稱：「（我們載陳澤源到1間空屋，其他2台車在那裡我
      不知道，但『牛奶』、『瘦兄』都有到空屋，還有其他我
      不認識的人過去空屋，共有7至8人，但我沒有看見林建華
      。到空屋後，我就去廁所，我出來後，陳澤源就被其他人
      打，我不知道是誰打他。」等語（詳98偵20638卷二第373
      頁）。
 （6）綜合證人陳澤源、林艷、王仁德證詞及被告張志豪、林宏
      昌陳述可知，被害人陳澤源確實在第1處民宅，以被矇上
      頭套、雙手被反綁之狀態，遭被告張志豪毆打成傷，並由
      被告林宏昌等人對陳澤源勒取贖款，其贖款金額由被告林
      宏昌開口的1000萬元降至250萬元，且在場的人有被告林
      宏昌、林錫鴻、張志豪、邱寧鴻、曾榮麟及李忠諭，被告
      林宏昌、林錫鴻於本院辯稱未要求被害人陳澤源拿出1000
      萬元云云，實無可信；又雖係推由被告林宏昌開口贖金為
      1000萬元，然在場之被告林錫鴻、張志豪、邱寧鴻、曾榮
      麟及李忠諭等人，實具有犯意聯絡與行為分擔而為共犯，
      被告張志豪之辯護人於本院具狀為被告張志豪辯稱：與被
      害人陳澤源對談金錢事宜的是被告林宏昌，並非被告張志
      豪等語（見本院99年度上訴字第1832號卷三第61頁），而
      認被告張志豪不應分擔此部分之罪責，尚無可採。而同案
      被告林建華係被害人陳澤源被毆打及就贖款由1000萬元降
      至250萬元後始進入該民宅（參見原審卷一第70頁），且
      無積極證據證明其在明知被告林宏昌等人對被害人陳澤源
      進行擄人勒贖之情況下，基於犯意聯絡而參與犯罪行為，
      自應僅就非法剝奪被害人陳澤源行動自由部分負擔刑責，
      附予敘明。
  ６、被告林錫鴻、林宏昌、李忠諭、張志豪續將被害人陳澤源
      強押至第2處民宅，由被害人陳澤源以電話聯絡林艷籌取
      贖款250萬元，被告邱寧鴻則搭載被告曾榮麟先行返回被
      告邱寧鴻租屋處休息，被告林宏昌於同案被告林建華甫至
      該民宅外面時，即要求被告張志豪載其返回住商不動產，
      對後續勒取贖款部分既不知情，亦未參與，而被告李忠諭
      雖有與被告張志豪、同案被告林建華同車前往「住商不動
      產」，然於同案被告林建華下車後，被告張志豪復搭載被
      告李忠諭返回該民宅：
 （1）證人陳澤源於原審審理時證稱：「（10幾分鐘後到下個地
      點，你怎麼到的？）我下車後，1個在前面牽我，1個在後
      面帶，我不知道是哪裡。我被打以後，先將我的眼鏡丟到
      旁邊再套上頭套後，眼鏡被拿掉，視線本來就因近視而不
      好，我近視約有600度，他打到我流鼻血，我的眼睛也都
      腫起來，我只能確定進去有1個客廳，感覺上好像有1個客
      廳，確定是在室內不是在戶外。」；「（你從頭套裡面看
      到外面的狀況嗎？）因為我進去後有聽到電視的聲音，且
      走的時候有摸到沙發。他們就讓我坐在沙發上讓我打電話
      ，我進去後坐在沙發上，他們就把我頭套拿起來，拿電話
      給我打。我離開前1個室內要上車之前，就幫我把手鬆綁
      ，本來是將我的手反綁在後面，鬆綁之後就沒有再綁我的
      手，我就打電話聯絡林艷，電話是在我皮包內，我跟林艷
      說我出了事情，叫他幫我籌錢，我當時身上有3支行動電
      話，其中有1支是0000000000，另外兩支是外勞卡我不知
      道號碼，我打林艷的行動電話，她的也是外勞卡，我不記
      得是幾號，我打給林艷，有使用我3支行動電話的其中兩
      支，其中1支是0000000000這支。」；「（你叫林艷幫你
      籌錢還是叫他幫你籌250萬？）我是叫林艷儘量幫我籌錢
      ，人家這邊要跟我拿250萬元。林艷當時就有跟我講說她
      要打電話跟她媽聯絡籌錢，我就打電話給我姪女陳俐叡請
      她幫我籌錢，我沒有跟她說發生什麼事，我就叫她儘量幫
      我籌，我沒有跟她講說要籌多少錢，我應該有叫她幫我籌
      30萬元。」；「（你是叫陳俐叡跟林艷聯絡？）是的，我
      是跟陳俐叡說我這邊出了事情，叫她去阿姨（指林艷）那
      裡看看有沒有需要幫忙的。我沒有跟陳俐叡講說出了什麼
      事，她也沒有問我，因為小孩子不會問我出了什麼事，她
      說她會過去。」；「（你就聯絡林艷、陳俐叡籌錢，然後
      ？）聯絡中電話來來去去，林艷說要等銀行開門，這過程
      中我可以自由的接打手機。聯絡的當時，室內有3、4個人
      。只有自稱林建華為哥哥的人來跟我交談，他說錢能不能
      籌出來，其他人在那邊跟我聊天，問我刑期怎麼樣諸如此
      類的事情。」；「（是否能判斷與你聊天的聲音有幾個人
      ？有沒有你認識的人？）跟我聊天就是3個人，這3個人包
      括自稱林建華為哥哥的那個人，這3個人沒有我認識的人
      。沒有李忠諭，也沒有林建華。當時我的頭套已經被拿下
      來，我看到室內來來去去總共4個人在那邊。」等語（詳
      原審卷二第120至121頁）；「我聯絡完就在那邊一直待到
      銀行開門9點多，再聯絡林艷，林艷說最多只能籌到200
      萬，我就跟他們說我只有200萬，他們就說要考慮看看，
      後面就答應了就去拿錢。有人答應，自稱林建華為哥哥的
      人就拿走我的電話，他就先出去，我忘記他拿了我那1支
      電話出去，我們就等到他們去聯絡好之後，才帶我出去，
      他們在聯絡的時候，就是其他3個人陪我在客廳，那3個人
      包括李忠諭，另外兩個人我就不清楚，我有看到他們3個
      人，但是我不知道另外兩個人是誰，（審判長請在庭被告
      站起來請證人指認），另外1個是張志豪、另外1個不確定
      （但是沒有林建華、我也沒有看過曾榮麟，林宏昌是自稱
      為林建華弟弟的人，也就是拿著我的手機出去的人，另外
      1個人是不是在庭的被告林錫鴻我不能確定）。」等語（
      詳原審卷二第122頁背面）。因被害人陳澤源與被告李忠
      諭本即相識，是被害人陳澤源雖因600度的近視眼鏡被拿
      掉，然在近距離的情況下，當不致有誤認之可能性，且依
      陳澤源之證詞可知，其並未證述被告李忠諭在第1處民宅
      時有在場，實乃因其在第1處民宅時係被矇上頭套，無法
      目視現場的關係，然若證人陳澤源係刻意誣陷被告李忠諭
      ，而虛構被告被忠諭有出現第2處民宅之情節，則其自可
      同時虛構被告李忠諭亦有出現第1處民宅之情節，證人陳
      澤源捨此不為，足認其並無誣指被告李忠諭之動機及作為
      。
 （2）證人即同案被告林建華於原審審理時證稱：「（從第2個
      地方換到第3個地方的時候，李忠諭是被張志豪押上車？
      ）那時並沒有說要載我去牽機車，是到玫瑰園的時候，林
      宏昌才叫我回家，我忘記是在換地方的時候，李忠諭就跟
      我一起上張志豪的車，還是在玫瑰園要回住商的時候，李
      忠諭才跟我一起上張志豪的車。李忠諭也不是被張志豪押
      上車的」；「（林宏昌叫你回去的時候，李忠諭在張志豪
      車上做什麼？）聊天。」等語（詳原審卷三第19頁）。以
      被告李忠諭並未遭限制行動自由的情況下，隨同被告林宏
      昌等人從第1處民宅，更換至第2處民宅，再隨同被告張志
      豪搭車載送同案被告林建華返回住商不動產，車上並能與
      被告張志豪聊天，且在同案被告林建華到達住商不動產時
      ，並未隨同下車，嗣並返回該民宅（詳如後述）觀之，顯
      然，被告李忠諭確實有參與被告林宏昌等人之擄人勒贖犯
      行，其辯稱有遭到限制行動自由及經由被告邱寧鴻載回住
      商不動產開車離去等情，均係臨訟虛構之詞。且被告李忠
      諭係在第2處民宅前坐上被告張志豪的車，陪同被告張志
      豪載送同案被告林建華返回住商不動產，嗣並與被告張志
      豪返回第2處民宅等情，適與證人陳澤源證述初至第2處民
      宅時，對方有4個人，但沒有被告李忠諭，後來變成有3個
      人陪同其在第2處民宅，其中包括被告李忠諭、張志豪及1
      個其無法指證之人的陳述，剛好不謀而合，足認證人林建
      華及證人陳澤源均無虛構上開陳述之情節。而同案被告林
      建華陳述其並未進入第2處民宅，係由被告張志豪載其回
      住商不動產牽機車等情，與證人陳澤源及被告張志豪證述
      情節吻合，堪予採信。同案被告林建華既於斯時即已脫離
      被告林宏昌等人之犯罪行為，對被告林宏昌等人嗣後向林
      艷、陳俐叡等人收取200萬元贖款等情，亦無證據證明知
      情而參與，自僅就剝奪被害人陳澤源行動自由部分負擔刑
      責。
 （3）被告李忠諭於原審審理時雖陳稱：「（既然你自稱沒有到
      信義路的民宅，你從壯圍7-11便利商店離開之後，你到哪
      裡去了？）他們帶陳澤源走後，當初我本來沒有跟著上車
      ，我本來想要偷偷溜走，我上車後，我就問陳澤源，你為
      何要騙我來這裡拿錢，他就沒有說話，林宏昌就放我下車
      ，在7-11便利商店旁邊就是濱海公路，過了沒有多久，邱
      寧鴻就過來載我，他載我到住商不動產去開我的車，我就
      是這樣離開的。」等語（詳原審卷四第138頁背面），然
      證人邱寧鴻於原審審理時證稱：「（既然你們是3人，回
      去你租屋處，為何又跑出來你載李忠諭回家的事？）因為
      後來林宏昌打電話叫我載李忠諭回去。」；「（那時你已
      經載曾榮麟回去？）是的。」；「（隔多久你去載李忠諭
      回去？）約20分鐘，我到『阿華』的不動產公司去載李忠
      諭回去。」；「（誰載李忠諭到不動產的？）我不知道，
      我去的時候他已經在那裡。」等語（詳原審卷三第156頁
      ）。顯然渠等就被告邱寧鴻係在何處載走被告李忠諭及將
      被告李忠諭載往何處之陳述，彼此相左，足認渠等就被告
      李忠諭並未前往第1、2處民宅的辯詞，與事實並不相符。
 （4）被告林宏昌於檢察官偵查時證稱：「『牛奶』說可以去玫
      瑰園汽車旅館對面的空屋，我不知道是誰的住處，我、林
      錫鴻、阿豪及其他2名我不認識的人帶陳澤源過去，『牛
      奶』、『瘦兄』沒有去。」等語（詳98偵20638卷二第373
      頁），互核被告曾榮麟持用之電話號碼0000000000號與被
      告林宏昌持用之電話號碼0000 000000號行動電話的對話
      內容（詳98偵20638卷一第98至102頁），可知被告林宏昌
      確有於98年7月1日23時33分56秒（發話給曾榮麟告知其當
      時在「玫瑰園」，足認被告邱寧鴻搭載被告曾榮麟離開第
      1處民宅後，並未隨同被告林宏昌等人前往第2處民宅。
      而依被告林宏昌所述，在第2處民宅的人，除被害人陳澤
      源外尚有被告林宏昌、林錫鴻、張志豪及另外2名被告林
      宏昌不認識的人，互核證人陳澤源於原審審理時證稱：「
      我聯絡完就在那邊一直待到銀行開門9點多，再聯絡林艷
      ，林艷說最多只能籌到200萬，我就跟他們說我只有200萬
      ，他們就說要考慮看看，後面就答應了就去拿錢。有人答
      應，自稱林建華為哥哥人的就拿走我的電話，他就先出去
      ，我忘記他拿了我那1支電話出去，我們就等到他們去聯
      絡好之後，才帶我出去，他們在聯絡的時候，就是其他3
      個人陪我在客廳，那3個人包括李忠諭，另外兩個人我就
      不清楚，我有看到他們3個人，但是我不知道另外兩個人
      是誰，（審判長請在庭被告站起來請證人指認），另外1
      個是張志豪、另外1個不確定（但是沒有林建華、我也沒
      有看過曾榮麟，林宏昌是自稱為林建華弟弟的人，也就是
      拿著我的手機出去的人，另外1個人是不是在庭的被告林
      錫鴻我不能確定）。」等語（詳原審卷二第122頁背面）
      ，可知，除此時不在場之被告曾榮麟、邱寧鴻及被告林宏
      昌、林錫鴻已外出準備接洽收取贖款外，仍停留在該民宅
      內的人，除被害人陳澤源外尚有3人，其中包括被告張志
      豪、李忠諭及另名不詳姓名成年男子無訛。
 （5）被告張志豪於檢察官偵查時坦承於載送同案被告林建華回
      「住商不動產」後，確有返回第2處民宅等情（詳98偵206
      38卷一第197頁、98偵20791卷二第299頁），互核同案被
      告林建華陳稱其在「住商不動產」下車時，被告李忠諭並
      未下車及證人陳澤源證稱確有在第2處民宅內親眼看見被
      告李忠諭在場，足認被告張志豪確有搭載被告李忠諭返回
      上開民宅無訛。而依被告李忠諭並未受到行動自由的限制
      ，且被告張志豪復已載其返回住商不動產，其不僅未與同
      案被告林建華一起下車，復與被告張志豪再度返回上開民
      宅，適足以證明被告李忠諭與被告林宏昌等人確有擄人勒
      贖的犯意聯絡及行為分擔。而證人陳澤源於本院審理時改
      稱：在其行動恢復自由之前，被告李忠諭均未在其所在之
      現場云云（見本院99年度上訴字第1832號卷二第172頁）
      ，基於前述說明，足認係證人陳澤源事後擬息事寧人而迴
      護被告李忠諭之詞，無可採信。
  ７、因林艷僅籌得200萬元贖款，被告林錫鴻、林宏昌、曾榮
      麟、李忠諭、張志豪、邱寧鴻等人同意將贖款降為200萬
      元，並指定林艷將贖款帶往葛瑪蘭橋，以由橋上往橋下丟
      包方式交付贖款：
 （1）證人林宏昌於原審審理時證稱：「（後來，陳澤源交付給
      你們200萬元，這金額怎麼來的？）他之前說要拿250萬元
      處理，剩下的要給我們喝茶，然後，我從第3現場睡起來
      後，陳澤源說他只籌到200萬元，因為我們本來就沒有要
      拿他多餘的錢去喝茶，所以就沒有關係。」等語（詳原審
      卷二第189頁）。
 （2）證人陳澤源於原審審理時證稱：「我聯絡完就在那邊一直
      待到銀行開門9點多，再聯絡林豔，林豔說最多只能籌到
      200萬，我就跟他們說我只有200萬，他們就說要考慮看看
      ，後面就答應了就去拿錢。」等語（詳原審卷二第122頁
      背面）。
 （3）證人林豔於原審審理時證稱：「（既然是250萬元，為何
      後來你付的贖金是200萬元？）因為我籌不出來250萬元，
      我該當的都當了，該籌的都籌了，只有200 萬，後面綁架
      陳澤源的人就很急一直打電話，問我到底有多少現金，我
      最後被逼得沒有辦法，我就說你將陳澤源放出來，我帶20
      0萬過去，同時由我當人質，由陳澤源去籌50萬，當時我
      在開車，陳俐叡拿著電話跟對方講，所以是由我跟陳俐叡
      講，由陳俐叡跟對方講，後面，陳俐叡說他們說200萬就2
      00萬，就叫我們先丟錢，他們應該也知道我籌不出來，就
      叫我往濱海的方向開。」；「（所以從250萬變到200萬，
      並不是透過陳澤源談好的？）電話當時是陳俐叡拿在手上
      ，所以我不知道陳俐叡是跟陳澤源談，還是跟對方談。我
      從當舖出來的時候，對方就不讓我們將電話掛掉，兩支電
      話同時我們兩個人在用，我用我自己的手機0000000000跟
      陳澤源的1支手機持續的保持通話狀態，陳俐叡應該是用
      他手機0000000000的手機與陳澤源的1支手機持續保持通
      話狀態，會這樣是對方的要求的，且我中途曾經掛斷手機
      ，對方又用陳澤源的手機打電話來罵我，問我為什麼將手
      機掛斷。接下來我那支電話，對方就一直指示我要怎麼走
      。」；「（決定在橋上往橋下丟包，是你決定的還是何人
      決定？）對方的決定，是他們的要求，地點也是他們決定
      的。」等語（詳原審卷三第12頁）。
 （4）被告邱寧鴻於原審訊問時陳稱：「（你跟『瘦仔』是如何
      去拿錢的？）開我的車到橋下，沒有遇到對方。對方從橋
      上將錢丟下來。對方是2個女的。1個在車上，我知道丟錢
      的那個人是女生。」；「（是你和曾榮麟先到還是對方那
      兩個女生先到橋上？）我們到橋下的時候有先等不到半個
      小時，對方才出現。」；「（橋上有無林宏昌？）那時候
      我沒有看到林宏昌在橋上，有看到女生講電話。也沒有看
      到林宏昌的車。」等語（詳原審卷三第122頁背面）；於
      原審審理時證稱：「（98年7月2日你有開車去葛瑪蘭橋下
      ？）有。是林宏昌、林錫鴻叫我去的。」；「（他們叫你
      去做什麼？）林宏昌說他們與對方談好，說對方要還錢，
      叫我和曾榮麟去那邊拿錢，是我開車載曾榮麟去的。」等
      語（詳原審卷三第149頁背面）。
 （5）以被告林宏昌等人始終無法合理交代陳澤源究竟積欠渠等
      何債務，且被告林宏昌等人向陳澤源、林艷及陳俐叡索討
      之贖款從1000萬元降至250萬元再降至200萬元，又指定林
      艷、陳俐叡在葛瑪蘭橋，以往橋下丟包的方式交付贖款等
      情以觀，在在與正常的債權債務關係下，係債的發生原因
      及債權金額明確，清償債務的過程，會明確點交數額，不
      會以丟包的方式為之等情不符，足認此為典型的擄人勒贖
      犯行無訛。而被告林宏昌、邱寧鴻雖辯稱丟包付款方式係
      被害人陳澤源決定的云云，然衡以被害人陳澤源之行動自
      由既係在被告林宏昌等人掌控之中，其自無決定之權，且
      一般採取丟包付款方式係為避免當場收款而遭查獲之風險
      ，被告林宏昌、邱寧鴻前開所辯，均無可採。
  ８、林豔、陳俐叡交付贖款200萬元的同時，係由被告張志豪
      、李忠諭在第1處民宅共同看管被害人陳澤源，現場並有
      另名不詳姓名成年男子在場，嗣並由被告張志豪駕駛不詳
      車號自用小客車搭載被害人陳澤源、被告李忠諭及另名不
      詳姓名成年男子外出，由被告張志豪、李忠諭一起看管被
      害人陳澤源，並於接獲被告林宏昌電話通知已取得200萬
      元贖款時，將被害人陳澤源載往宜蘭縣宜蘭市區釋放：
 （1）證人陳澤源於原審審理時證稱：「（你知道你第3個地點
      被帶去那裡？）是在宜蘭市區，我下車應該是在火車站前
      面那條路，當時他們載我到火車站讓我下去，在車上有李
      忠諭，並沒有自稱為林建華哥哥的人，有幫我擦鼻血的那
      個人，至於有沒有問我會不會口渴要不要喝飲料那個人，
      我忘記了，應該沒有。」；「（你在客廳等的時候，最後
      說要放人是怎樣的過程？）他們打電話過來，其中1人接
      到電話，我聽到他們說可以走了，我就上車，這時沒有架
      著我，我就跟著另外3人出去，我才看到是在汽車旅館附
      近，我上了休旅車，是不是之前那台休旅車，我不清楚，
      我沒有注意是誰開車，車上總共4個人，李忠諭坐在後座
      ，不知道是坐我左邊還是右邊，我坐在後座中間，副駕駛
      座、駕駛座都有坐1個人。張志豪不是開車就是坐副駕駛
      座。」；「（在車上有交談？）沒有，張志豪說『叔仔』
      （台語『叔叔』）別煩惱，等下拿到錢你就可以走了。至
      於其他兩個人有沒有說話我忘記了。李忠諭有講話，但是
      講什麼話我忘記了，大概是說叫我不要煩惱不要想那麼多
      ，不會有事情。我當時也有擔心會不會被滅口。」；「（
      李忠諭的意思是否是會放人不會滅口？）應該是的。」；
      「（照你說的，他們直接從汽車旅館開到火車站？）是的
      ，他們順著路開到火車站那條路，應該沒有多久就看到火
      車站，都是在火車站那條路繞來繞去後讓我下車，但是確
      切地點我忘記了。另外3個人沒有跟我一起下車。」等語
      （詳原審卷二第122至123頁）；「（李忠諭是在何時出現
      ？）應該是早上7、8點左右出現。」；「（你知道李忠諭
      是從哪裡出現？）我不知道。」；「（你看到李忠諭之後
      ，你還有沒有跟他交談？）只有聊幾句，大致是說要我付
      這個錢可以，但是誰來給我保障。」；「（李忠諭怎麼回
      答？）他說保證不會有事情。」；「（李忠諭怎麼會知道
      你要付多少錢？）我不知道。」等語（詳原審卷二第133
      頁）；「（你在車上的時候有沒有跟林艷通過話？）沒有
      。因為在客廳的時候，林艷說要叫對方拿電話給我聽，他
      說要聽到我的聲音，看到我的人才要給錢，結果為何後面
      林艷為何會交錢，是因為拿我電話過去的人，用我的電話
      打車上他們3人的電話，至於打誰的電話我不確定，電話
      中說林艷不給錢，林艷說沒有看到我不給錢，這是他們在
      彼此接通電話中所講的，後來我應該有跟林艷通到電話，
      在車上叫林艷錢給他們沒有關係，林艷就給錢，過了一些
      時間，他們就放我下來。」等語（詳原審卷二第113頁背
      面）。互核被害人陳澤源持用之電話號碼0000000000號與
      被害人陳俐叡持用之電話號碼0000000000號行動電話的對
      話內容（詳98偵20638卷二第284頁）大致相符，堪信為真
      實。以被告李忠諭並未受到行動自由的限制，卻又於被告
      林宏昌等人與林艷、陳俐叡接洽交付贖款時，與被告張志
      豪、陳澤源同車，直到陳澤源被釋放為止，被告李忠諭已
      無法自圓其說。再者被告李忠諭可以向陳澤源表示只要付
      錢即可，保證不會有事，亦足以確認被告李忠諭對被告林
      宏昌等人擄人勒贖之事，確實知情且參與之，否則焉會知
      道陳澤源必須交付金錢始能獲取自由，又焉會保證陳澤源
      交付金錢後不會有事。而證人陳澤源於原審審理時雖證稱
      ：「（你剛才有陳述第3個地點的客廳，在你到宜蘭火車
      站的車上，李忠諭有在，你對於李忠諭在場的原因你是否
      清楚？）李忠諭說他也很擔心我的安全，所以過來看一下
      。」等語（詳原審卷二第127頁）。然此應係被告李忠諭
      為合理化其為何出現在第2處民宅，而向陳澤源所為之說
      詞，不足作為被告李忠諭有利之認定。實則被告林宏昌前
      若有對被告李忠諭為毆打及限制行動自由等之犯行，並在
      壯圍分駐所附近之7-11便利商店附近將之釋放，則被告李
      忠諭對被告林宏昌等人避之唯恐不及，焉有於翌日再行前
      往第2處民宅「關心」陳澤源之可能性。而若依被告李忠
      諭所言，其在壯圍分駐所附近之7-11便利商店附近，即經
      由被告邱寧鴻載回住商不動產，對被告林宏昌等人後來之
      去向，即無從知悉，且相較於被告李忠諭而言，被告林宏
      昌、邱寧鴻等人既屬加害人，又焉有將渠等強押陳澤源的
      處所告知被告李忠諭，讓被告李忠諭得以前往該處「關心
      」陳澤源之理，此無異自曝行蹤而讓被告李忠諭有機會得
      以報警處理，徒增渠等犯行被查獲之風險。而被告李忠諭
      既如此「關心」陳澤源，在得知被害人陳澤源被強押之處
      所後，竟未採取報警處理之途徑，卻隻身前往該處所「關
      心」，亦有違常情。互核證人林豔於原審審理時證稱：「
      （在98年8月27日檢察官偵查時，你有說你接到陳澤源的
      時候，你有問他為何會這樣，他不講，他只說朋友不能相
      信，現在的人很可怕，為了錢什麼都做的出來，陳澤源當
      時真的有講這句話？）有，且陳俐叡在場也有聽到。」等
      語（詳原審卷三第12頁背面），亦可認定陳澤源確實明確
      認知其係遭到被告李忠諭的出賣無訛。基上所陳，益足稽
      證人陳澤源嗣後於本院審理時改稱：在其行動恢復自由之
      前，被告李忠諭均未在其所在之現場云云（見本院99年度
      上訴字第1832號卷二第172頁），確係事後迴護被告李忠
      諭之詞，無可採信。
 （2）證人林艷於原審審理時證稱：「（你跟陳俐叡在橋上，由
      陳俐叡下車丟包的時候，你們當時有沒有確定陳澤源已經
      獲得釋放才丟包？）確定沒有被釋放。」；「（為何能確
      定？）因為那時電話斷掉，他們打電話過來罵我，我說我
      電話掛掉，我是等我老公打電話過來，且我是要確定我的
      老公沒事，我才要丟錢，這是我和對方事先講好的，我說
      我要先看到人我才給錢，他們也說好，可是到了那邊，他
      們就說我不丟，我的老公就沒有辦法回去，我就說那你現
      在把電話給我老公，我要聽到他的聲音，他們就馬上把電
      話給我老公，陳澤源就跟我說叫我丟了、丟了，我確定當
      時跟我通話的是我老公陳澤源，他的聲音我不會認錯。」
      等語（詳原審卷三第12頁背面）；「（你剛剛提到你要求
      聽到陳澤源的聲音才肯丟包，對方也有讓你聽陳澤源的聲
      音，陳澤源再次與你通話，你聽到陳澤源的聲音時，對方
      是有將電話掛斷再重新打過？）好像是有掛斷再打過。」
      等語（詳原審卷三第13頁）；「（後來這200萬元，有無
      交給押走陳澤源的人？）200萬元是經陳俐叡丟到橋下去
      ，當時是他們要求並在電話中指明陳俐叡下車去丟錢，他
      們也知道陳俐叡有跟我一起去。」；「（陳俐叡丟錢後，
      你們有見到陳澤源？）丟完錢，他們用陳澤源的手機跟我
      聯絡的電話就斷掉了，我撥了好幾次，都沒有接通，我就
      打陳澤源另外壹支手機（手機號碼已經忘記，電話是輸入
      在手機中，沒有記號碼），陳澤源就接電話，陳澤源就跟
      我說他在杜拜汽車旅館門口，從陳俐叡丟完錢到與陳澤源
      取得電話聯繫，時間約隔2、3分鐘，從電話聯繫後到看到
      陳澤源約隔6、7分鐘。」等語（詳原審卷三第6頁背面）
      。互核證人陳澤源、林艷之證詞可知，被害人陳澤源在林
      艷要求確定其沒事前不肯交付贖款之際，仍在第2處民宅
      內，受到被告張志豪、李忠諭看管，嗣並坐上被告張志豪
      駕駛之自用小客車，由被告張志豪、李忠諭繼續看管，迄
      至陳俐叡自葛瑪蘭橋上丟包交付200萬元贖款後，始由被
      告張志豪、李忠諭載往宜蘭縣宜蘭市區附近釋放。
 （3）被告林宏昌雖於原審審理時證稱：「（你說你出門前就讓
      陳澤源走？）是，因為我們整夜都在聊天，他也認識我們
      這邊的人，大家互相信任，所以就讓他先走。」；「（是
      你決定讓陳澤源先走？）是我和林錫鴻、張志豪和陳澤源
      的共識。」；「（邱寧鴻和曾榮麟顯然不知道這個共識？
      ）是的，他們不知道。所以他們才打電話來說錢拿到可以
      放人。」等語（詳原審卷二第178頁），然其於原審審理
      時亦證稱「（依7月2日中午12時通聯紀錄，你是否跟曾榮
      麟確定拿到錢後才將人放走？）應該是曾榮麟打電話給我
      。他說錢已經撿到了，人放了沒。」等語（詳原審卷二第
      178頁）；於本院訊問時陳稱：「（你何時將陳澤源放掉
      ？）我不記得。」；「（既然你不知道陳澤源何時被放掉
      ，何以你會跟他太太說陳澤源已經被放掉？）因為我知道
      陳澤源叫張志豪載他去的地方是在汽車旅館的附近。」；
      「（但是你知道陳澤源已經被放掉？）那時不知道。」等
      語（詳原審卷一第48頁），前後陳述歧異，顯然有刻意混
      淆事實之情形。而對照被告曾榮麟持用之電話號碼000000
      0000號與被告林宏昌持用之電話號碼0000000000號行動電
      話於98年7月2日12時16分26秒有如下之通話內容（曾榮麟
      發話給林宏昌）「林宏昌：喂，接到了喔！」；「曾榮麟
      ：叫他們放人。」；「林宏昌：好。」（詳98偵20638卷
      一第98至102頁）及陳澤源持用之電話號碼0000000000號
      與陳俐叡持用之電話號碼0000000000號行動電話於98年7
      月2日12時07分（0000000000發話給0000000000），有如
      下之對話內容（詳98偵20638卷二第284頁）「陳澤源：你
      叫阿姨給他錢啦，好不好。」；「陳俐叡：啊你人勒。」
      ；「陳澤源：我沒事啦，我在家附近嘛，你叫她聽好不好
      。」；「林艷：喂。」；「陳澤源：我跟你講，不要再提
      這個事情，反正你就丟給他就好了。」；「林艷：你說怎
      樣？」；「陳澤源：你給他就好了。」；「林艷：不行，
      你去手機行，我打過去好不好？」；「陳澤源：他現在就
      不肯嘛。」；「林艷：那我跟那個人講。」；「陳澤源：
      老婆，你不要再講那些了，你就給他就好啦，不要囉嗦，
      快點啦，人家翻臉了啦。」；「陳澤源：你丟了就對了，
      不要讓人家翻臉。」；「林艷：橋旁邊那條路是不是？」
      ，足認陳澤源確實是在林艷、陳俐叡交付贖款後，始獲得
      釋放無訛。而被告林宏昌之陳述，與通聯紀錄顯示內容不
      符，容係避重卸責之詞。
 （4）至於在第2處民宅及被告張志豪駕駛之自用小客車上，雖
      均有另名不詳姓名成年男子在場，然並無積極證據證明該
      名男子與被告林宏昌等人有犯意聯絡及行為分擔，自無從
      認定為共同正犯，附此說明。
  ９、被告曾榮麟、邱寧鴻將贖款200萬元，攜往被告邱寧鴻位
      於宜蘭縣五結鄉○○路附近承租的透天厝，由被告林錫鴻
      、林宏昌負責朋分，被告張志豪、曾榮麟、邱寧鴻各分得
      22萬元，其餘款項則由被告林宏昌、林錫鴻朋分，而本案
      並無積極證據證明同案被告林建華、被告李忠諭有朋分到
      贖款200萬元：
 （1）證人林宏昌於原審審理時證稱：「（你們約好回去那裡算
      錢？）應該是邱寧鴻的公司。就是五結鄉○○路上，不知
      道號碼，是透天厝。」；「（一開始就約好拿到錢要回去
      公司算錢？）是。」；「（『大隻』（台語）是何人？）
      我不認識。」；「（那你怎麼知道要去『大隻』（台語）
      的地方？）就是邱寧鴻那邊。」；「（曾榮麟也知道拿完
      錢要去邱寧鴻公司算錢？）他知道，因為他跟邱寧鴻在一
      起。」等語（詳原審卷二第178頁背面）；「因為製作筆
      錄的時候我很累，所以不知道為何會這樣說，錢拿到之後
      ，我和林錫鴻先到邱寧鴻的公司兼住處，我跟林錫鴻先回
      去，後來又回到邱寧鴻的公司，我問邱寧鴻錢的數目對不
      對，邱寧鴻就說錢的數目對，林錫鴻就各算22萬元給曾榮
      麟、邱寧鴻，跟他們謝謝，多謝他們幫忙，我在車上林錫
      鴻就給我22萬元，接著我就和林錫鴻去張志豪家，是在我
      和林錫鴻開車要去張志豪家，給張志豪錢的時候，車上林
      錫鴻給我22萬元。我們去到張志豪家，林錫鴻應該也給張
      志豪22萬元，我不清楚，剩下的錢我不清楚，應該是林錫
      鴻拿走。」等語（詳原審卷二第179頁）。
 （2）證人邱寧鴻於原審審理時證稱：「（誰決定你分22萬元？
      ）林錫鴻、林宏昌，我不知道是誰決定的。」等語（詳原
      審卷三第157頁）；「（7月2日拿到錢後是否又回到你的
      租屋處？）對。」；「（曾榮麟、林宏昌在7月2日的通聯
      紀錄中說要回到『大仔』這裡，是不是就是你這裡？）應
      該是。」；「（還有提到要從後門進去，是否就是指你的
      租屋處？）應該是。」等語（詳原審卷三第225頁）。
 （3）觀諸被告邱寧鴻證述渠等取得之款項係由被告林錫鴻、林
      宏昌分22萬元給伊，而被告曾榮麟、張志豪亦坦承自被告
      林錫鴻、林宏昌處，各分得22萬元，顯然渠等勒取贖款後
      ，係由被告林錫鴻、林宏昌負責及決定分給被告邱寧鴻、
      曾榮麟及張志豪各22萬元，餘款則由被告林錫鴻、林宏昌
      朋分。雖被告林錫鴻、林宏昌互相指證係由對方負責朋分
      款項，然均無法提出具體事證，且與其他被告證述情節不
      符，顯均係為淡化個人涉案程度，而互相推諉之飾詞，不
      足採信。
 （4）本案既無同案被告林建華、被告李忠諭亦有朋分上開贖款
      之積極事證，自難因同案被告林建華有參與以非法方法剝
      奪被害人陳澤源行動自由及被告李忠諭有參與對被害人陳
      澤源為擄人勒贖犯行，即推論同案被告林建華、被告李忠
      諭亦有參與贖款之朋分。至於同案被告林建華因無積極證
      據證明有參與擄人勒贖之犯意聯絡及行為分擔，業如前述
      ，自僅論非法剝奪他人行動自由罪名。而被告李忠諭對被
      告林宏昌等人對陳澤源為擄人勒贖犯行不僅知情，且參與
      構成要件行為之實施，已如前述，自應該當擄人勒贖罪之
      共同正犯，不因無積極證據證明其有朋分贖款，而影響其
      擄人勒贖罪共同正犯之成立，附此說明。至被告林錫鴻於
      本院審理時另辯稱：如要擄人勒贖不會開自己使用的車子
      去，本案係債務糾紛云云（見本院99年度上訴字第1832號
      卷三第48頁反面）之部分，因被告林錫鴻已自承有對被害
      人陳澤源妨害自由之犯罪行為（見本院99年度上訴字第18
      32號卷三第53頁），足認被告林錫鴻並非不會以其使用之
      車輛犯案，被告林錫鴻前開所辯，亦無可採。
（四）此外，復有並有下列證據資為被告林宏昌等人犯罪之證明
      ：１、陳俐叡持用之電話號碼0000000000號行動電話通聯
      分析位移資料（詳98警聲搜3721卷第89至91頁）、林艷持
      用之電話號碼0000000000號行動電話通聯分析位移資料（
      詳98警聲搜3721卷第92至99頁）、被告林建華持用之電話
      號碼0000000000號行動電話通聯分析位移資料（詳98警聲
      搜3721卷第100至102頁）、被告邱寧鴻持用之電話號碼
      00000000 00號行動電話通聯分析位移資料（詳98警聲搜3
      721卷第103至106頁）、被告邱寧鴻持用之電話號碼00000
      00000號行動電話通聯分析位移資料（詳98警聲搜3721卷
      第121至127頁）、被告林錫鴻持用之電話號碼0000000000
      號行動電話通聯分析位移資料（詳98警聲搜3721卷第107
      至116頁）、被告張志豪持用之電話號碼0000000000號行
      動電話通聯分析位移資料（詳98警聲搜3721卷第118至120
      頁）、被告張志豪持用之電話號碼0000000000號行動電話
      通聯分析位移資料（詳98警聲搜3721卷第128至129頁）、
      被告李忠諭持用之電話號碼0000000000號行動電話通聯分
      析位移資料（詳98警聲搜3721卷第130至132頁）附卷可稽
      ，足認被告林宏昌等人於案發當時的位置，確實與陳澤源
      被強押後之移動位置及林艷、陳俐叡交付贖款之位置大致
      相符，亦堪為被告林宏昌等人犯罪之佐證。２、被告林宏
      昌、曾榮麟分別所有，供上開犯罪所用之SonyEricsson牌
      行動電話1支（序號000000000000000號，含電話號碼0000
      000000號SIM卡1張）、Sony Ericsson牌行動電話1支（序
      號000000000000000號，含電話號碼0000000000號SIM卡1
      張）扣案可資佐證。綜上所述，本案事證明確【至被告張
      志豪之選任辯護人聲請調取被害人陳澤源使用之00000000
      00號行動電話於98年7月1日20時起至翌日12時止之通訊監
      察譯文，以明被害人陳澤源是否曾於電話中、於林艷告知
      要找人幫忙處理時，回稱：不用，是債務糾紛一情（見本
      院99年度上訴字第1832號卷二第53、61頁）；本院認依前
      揭理由欄二、（三）、（4）之論述，被告張志豪於案發
      前主觀上確已知悉被害人陳澤源並未積欠被告林錫鴻等人
      債務，故認無調查之必要，併為敘明】，被告曾榮麟、林
      宏昌、林建華、林錫鴻、李忠諭、張志豪、邱寧鴻前揭犯
      行，均堪足認定。
三、論罪部分：
（一）按擄人勒贖罪以意圖勒贖而擄人為構成要件，其犯罪態樣
      係將被害人置於行為人實力支配之下，予以脅迫，以便向
      被害人或其關係人勒索財物；如有不法得財之意思而施行
      強暴、脅迫，擄掠被害人脫離其原在處所，使喪失行動自
      由，而移置於自己實力支配之下，藉以向被害人或其關係
      人勒索財物，即構成擄人勒贖罪。被告曾榮麟、林宏昌、
      林錫鴻、李忠諭、張志豪及邱寧鴻，係於強擄被害人陳澤
      源，置於自己實力支配下後，向陳澤源勒贖財物，以為換
      取人身自由之代價，並透過陳澤源聯絡其女友林艷、陳俐
      叡交付贖款，並已實際取得200萬元之贖款，核被告曾榮
      麟、林宏昌、林錫鴻、李忠諭、張志豪及邱寧鴻所為，均
      係犯刑法第347條第1項之擄人勒贖罪。因刑法上擄人勒贖
      罪，係預有不法得財之意思，而實施強暴、脅迫，將被害
      人擄至自己實力支配下，希圖被害人或其關係人出款贖回
      ，當然含有妨害自由之性質，自不另論以刑法之恐嚇危害
      安全罪及妨害自由罪。而同案被告林建華雖有參與非法剝
      奪陳澤源行動自由之犯行，然並無積極證據證明對被告林
      宏昌等人對陳澤源所為之擄人勒贖犯行，有犯意聯絡及行
      為分擔，自僅就非法剝奪陳澤源行動自由犯行負擔刑事責
      任，附予敘明。
（二）被告曾榮麟、林宏昌、林錫鴻、李忠諭、張志豪及邱寧鴻
      間，就擄人勒贖犯行，有犯意聯絡及行為分擔，為共同正
      犯；至同案被告林建華僅就非法剝奪他人行動自由犯行，
      與被告曾榮麟、林宏昌、林錫鴻、李忠諭、張志豪及邱寧
      鴻間，有犯意聯絡及行為分擔，併為敘明。
（三）被告曾榮麟前曾於86年11月14日，因肅清煙毒條例及麻醉
      藥品管理條例等案件，由臺灣雲林地方法院以86年度訴字
      第495號案件分別判處有期徒刑3年2月、6月，應執行有期
      徒刑3年6月，經上訴後，於87年3月2日由臺灣高等法院臺
      南分院以87年度上訴字第37號駁回上訴確定，入監執行後
      ，於92年7月14日假釋付保護管束，並因上開保護管束期
      間已於94年2月8日屆滿未經撤銷而視為執行完畢；被告林
      宏昌前於93年12月3日，因違反槍砲彈藥刀械管制條例案
      件，經臺灣宜蘭地方法院以93年度訴字第278號判處有期
      徒刑1年，併科罰金3萬元（得易服勞役）確定，上開有期
      徒刑1年之刑期經入監執行後，業於95年5月25日縮刑期滿
      執行完畢；被告張志豪前於97年8月14日，因重利案件共6
      罪，經臺灣基隆地方法院基隆簡易庭以97年度基簡字第72
      8號，分別各判處有期徒刑2月（均得易科罰金），應執行
      有期徒刑6月（得易科罰金）確定，已於97年12月22日易
      科罰金執行完畢，有臺灣高等法院被告前案紀錄表及臺灣
      臺中地方法院檢察署刑案資料查註紀錄表各3份附卷可稽
      ，被告曾榮麟、林宏昌、張志豪前受有期徒刑執行完畢，
      5年以內故意再犯本件有期徒刑以上之罪，均為累犯，均
      應依刑法第47條第1項規定加重其刑（惟就擄人勒贖罪有
      關法定本刑死刑、無期徒刑部分，依刑法第64條第1項、
      第65條第1項規定，不得加重，附此說明）。
（四）被告曾榮麟、林宏昌、林錫鴻、李忠諭、張志豪及邱寧鴻
      取贖後釋放被害人陳澤源，爰均依刑法第347條第5項後段
      規定減輕其刑，被告曾榮麟、林宏昌、張志豪部分，並與
      上開累犯加重規定，先加後減之（即就法定刑為有期徒刑
      部分應依法先加後減，至法定刑為死刑、無期徒刑部分則
      僅予減輕其刑）。
四、原審以被告曾榮麟、林宏昌、林錫鴻、邱寧鴻、李忠諭及張
    志豪共犯擄人勒贖罪之罪證明確，適用刑法第28條、第347
    條第1項、第5項後段、第47條第1項（指被告曾榮麟、林宏
    昌、張志豪部分）、第38條第1項第2款等規定予以論罪，並
    審酌被告曾榮麟有賭博罪、被告林宏昌有竊盜罪、被告林錫
    鴻有偽造文書罪、被告李忠諭有妨害國幣懲治條例（目前於
    假釋期間）、被告張志豪有違反麻醉藥品管理條例、被告邱
    寧鴻尚無刑事案件經判決有罪等素行，有臺灣高等法院被告
    前案紀錄表及臺灣臺中地方法院檢察署刑案資料查註紀錄表
    附卷可稽，被告林宏昌、林錫鴻於擄人勒贖過程中係基於主
    導地位，且事後朋分較多之贖款，涉案程度相較於其他參與
    擄人勒贖犯行之被告為高，被告李忠諭雖參與擄人勒贖犯行
    ，然並無積極證據證明有朋分贖款，涉案程度相較於其他參
    與擄人勒贖犯行之被告為低，被告林宏昌等人在擄人勒贖過
    程中尚有毆打被害人陳澤源，犯罪手段難謂平和，擄人勒贖
    犯行，對被害人陳澤源所生重大之危害，並造成被害人陳澤
    源、林艷及陳俐叡共200萬元的財產損失，其等犯罪動機及
    目的均非良善，並斟酌被告曾榮麟、林宏昌、林錫鴻、李忠
    諭、張志豪及邱寧鴻犯罪後之態度等一切情狀，分別判處「
    曾榮麟共同犯擄人勒贖罪，累犯，處有期徒刑拾年。扣案之
    SonyEricsson牌行動電話壹支（序號000000000000000號，
    含電話號碼0000000000號SIM卡壹張）、Sony Ericsson牌行
    動電話壹支（序號000000000000000號，含電話號碼0000000
    000號SIM卡壹張），均沒收。」、「林宏昌共同犯擄人勒贖
    罪，累犯，處有期徒刑拾年陸月。扣案之SonyEricsson牌行
    動電話壹支（序號000000000000000號，含電話號碼0000000
    000號SIM卡壹張）、Sony Ericsson牌行動電話壹支（序號
    000000000000000號，含電話號碼0000000000號SIM卡壹張）
    ，均沒收。」、「林錫鴻共同犯擄人勒贖罪，處有期徒刑拾
    年肆月。扣案之Sony Ericsson牌行動電話壹支（序號00000
    0000000000號，含電話號碼0000000000號SIM卡壹張）、Son
    y Ericsson牌行動電話壹支（序號000000000000000號，含
    電話號碼0000000000號SIM卡壹張），均沒收。」、「李忠
    諭共同犯擄人勒贖罪，處有期徒刑玖年。扣案之Sony Erics
    son牌行動電話壹支（序號000000000000000號，含電話號碼
    00 00000000號SIM卡壹張）、Sony Ericsson牌行動電話壹
    支（序號000000000000000號，含電話號碼00000 00000號SI
    M卡壹張），均沒收。」、「張志豪共同犯擄人勒贖罪，累
    犯，處有期徒刑拾年。扣案之SonyEricsson牌行動電話壹支
    （序號000000000000000號，含電話號碼0000000000號SIM卡
    壹張）、Sony Ericsson牌行動電話壹支（序號00000000000
    0000號，含電話號碼0000000000號SIM卡壹張），均沒收。
    」、「邱寧鴻共同犯擄人勒贖罪，處有期徒刑玖年拾月。扣
    案之Sony Ericsson牌行動電話壹支（序號000000000000000
    號，含電話號碼0000000000號SIM卡壹張）、SonyE ricsson
    牌行動電話壹支（序號000000000000000號，含電話號碼000
    0000000號SIM卡壹張），均沒收。」。復敘明檢察官雖具體
    求處被告曾榮麟有期徒刑25年、被告林宏昌有期徒刑15年、
    被告林錫鴻有期徒刑15年、被告李忠諭有期徒刑13年、被告
    張志豪有期徒刑15年、被告邱寧鴻有期徒刑15年，然就被告
    曾榮麟部分，係與其同案起訴之其他部分（即本院99年度上
    訴字第1833號），求處合併之應執行刑，是無從於此部分犯
    行即判處被告曾榮麟有期徒刑25年；至於被告曾榮麟、林宏
    昌、林錫鴻、李忠諭、張志豪及邱寧鴻雖共犯擄人勒贖犯行
    ，然渠等涉案情節仍有差異，且累犯情形不同，不宜量處相
    同刑度；再渠等於取贖後業已釋放被害人，依刑法第347條
    第5項後段得減輕其刑，因認斟酌刑法第57條各款情節及依
    刑法第347條第5項後段減輕刑度後，被告曾榮麟、林宏昌、
    林錫鴻、李忠諭、張志豪及邱寧鴻之適當刑度，係如上所示
    ，檢察官就此部分之具體求刑，無寧過重。再說明扣案之So
    ny Ericsson牌行動電話1支（序號000000000000000號，含
    電話號碼0000000000號SIM卡1張）、Sony Ericsson牌行動
    電話1支（序號000000000000000號，含電話號碼0000000000
    號SIM卡1張），分別係被告林宏昌、曾榮麟所有，供與被告
    林錫鴻、李忠諭、張志豪及邱寧鴻共犯擄人勒贖犯行所用之
    物，爰依刑法第38條第1項第2款規定宣告沒收；至於被告林
    宏昌等人用來矇住陳澤源頭部之頭套、綁住陳澤源雙手之塑
    膠繩及被告李忠諭所有用以聯絡誘騙陳澤源出面之電話號碼
    0000000000號行動電話（含SIM卡），雖係被告林宏昌等人
    為上開擄人勒贖及非法剝奪他人行動自由犯行所用之物，然
    既未經扣押在案，且去向不明，復非違禁物，為免日後執行
    之困難，爰不為沒收之諭知等情，核原審判決上開認事用法
    均無不當，量刑亦稱妥適；被告曾榮麟、林宏昌、林錫鴻、
    邱寧鴻、李忠諭及張志豪猶執陳詞否認犯罪，及被告曾榮麟
    、邱寧鴻、張志豪以原審判決量刑過重為由提起上訴，均為
    無理由；至被告邱寧鴻指摘原審未命其與被告林宏昌對質而
    提起上訴，卻於本院準備程序陳稱其於原審未聲請同案被告
    林宏昌作證，並於本院表明其不要聲請同案被告林宏昌作證
    等語（見本院99年度上訴字第1832號卷二第54頁），被告邱
    寧鴻此部分之上訴，亦無理由，均應予駁回。
據上論結，應依刑事訴訟法第368條，判決如主文。
本案經檢察官王清杰到庭執行職務。
中    華    民    國    99    年    12    月    27    日
            刑事第八庭  審判長法  官  羅  得  村
                              法  官  劉  榮  服
                              法  官  李  雅  俐
以上正本證明與原本無異。
如不服本判決應於收受送達後十日內向本院提出上訴書狀，其未
敘述上訴之理由者，並得於提起上訴後十日內向本院補提理由書
（均須按他造當事人之人數附繕本）「切勿逕送上級法院」。
                              書記官  李  妍  嬅
中    華    民    國    99    年    12    月    27    日
附錄本案論罪科刑法條全文：
中華民國刑法第347條
意圖勒贖而擄人者，處死刑、無期徒刑或7年以上有期徒刑。
因而致人於死者，處死刑、無期徒刑或12年以上有期徒刑；致重
傷者，處死刑、無期徒刑或10年以上有期徒刑。
第1項之未遂犯罰之。
預備犯第1項之罪者，處2年以下有期徒刑。
犯第1項之罪，未經取贖而釋放被害人者，減輕其刑；取贖後而
釋放被害人者，得減輕其刑。

司法院資訊處製作；財團法人民間司法改革基金會備份。
